---
title: "Archivos de datos"
author: "Raymond L. Tremblay"
output: 
  html_document:
    css: tutorial.css
    fig_caption: yes
    highlight: pygments
#  theme: simplex   To have the TOC in Red
    toc: yes
    toc_float: yes
---

```{r setup, include=FALSE}
knitr::opts_chunk$set(echo = TRUE, warning=FALSE, message = FALSE)
```

Fecha de la ultima revisión
```{r echo=FALSE}

Sys.Date()
```

# Discovering Statistics Using R.

Los siguientes archivos son de Andy Field, Jeremy Miles and Zoë Field son identificado con las siglas "FMF". 

Lista de archivos de datos


1. [DownloadFestival_FMF.csv](Data_files_csv/DownloadFestival.csv)
2. [Alturas_Humanos.csv](Data_files_csv/Alturas_Humanos.csv)
3. [Exam Anxiety_FMF](Data_files_csv/Exam Anxiety.csv)
4. [Hiccups_FMF.csv](Data_files_csv/Hiccups.csv)
5. [DownloadFestival_Outliers_FMF.csv](Data_files_csv/DownloadFestival(No Ouliers).csv)
6. [Superhero.csv](Data_files_csv/Superhero.csv)
7. [pubs.csv](Data_files_csv/pubs.csv)


# Introductory Biological Statistics

Los siguientes archivos son de John E. Havel, Raymond E. Hampton y Scott J. Meiners (2019).

>> Agredezco a John E. Havel para el permiso de añadir los archivos de datos en este website, Jul 25th, 2020. 


Lista de archivos por capítulo

### Capítulo 3 

1. [EX 3.1.csv](Data_files_Havel/Chapter 3/EX_3.1.csv)
2. [EX 3.6.csv](Data_files_Havel/Chapter 3/EX_3.6.csv)
3. [Table_3.3.csv](Data_files_Havel/Chapter 3/Table_3.3.csv)
4. [Table_3.4.csv](Data_files_Havel/Chapter 3/Table_3.4.csv)

***

### Capítulo 4

1. [EX 4.2.csv](Data_files_Havel/Chapter 4/EX 4.2.csv)

***

### Capítulo 9

1. [Table 9.2.csv](Data_files_Havel/Chapter 9/Table 9.2.csv)

***

### Capítulo 10

1. [Table 10.17.csv](Data_files_Havel/Chapter 10/EX 10.17.csv)

***

### Capítulo 11

1. [EX 11.1.csv](Data_files_Havel/Chapter 11/EX11.1.csv)
2. [EX 11.2.csv](Data_files_Havel/Chapter 11/EX11.2.csv)
3. [EX 11.3.csv](Data_files_Havel/Chapter 11/EX11.3.csv)
4. [EX 11.4.csv](Data_files_Havel/Chapter 11/EX11.4.csv)
5. [EX 11.5.csv](Data_files_Havel/Chapter 11/EX11.5.csv)
6. [EX 11.6.csv](Data_files_Havel/Chapter 11/EX11.6.csv)
7. [EX 11.7.csv](Data_files_Havel/Chapter 11/EX11.7.csv)
8. [EX 11.8.csv](Data_files_Havel/Chapter 11/EX11.8.csv)
9. [EX 11.9.csv](Data_files_Havel/Chapter 11/EX11.9.csv)
10. [EX 11.10.csv](Data_files_Havel/Chapter 11/EX11.10.csv)
11. [EX 11.11.csv](Data_files_Havel/Chapter 11/EX11.11.csv)
12. [EX 11.12.csv](Data_files_Havel/Chapter 11/EX11.12.csv)
13. [EX 11.13.csv](Data_files_Havel/Chapter 11/EX11.13.csv)
14. [EX 11.14.csv](Data_files_Havel/Chapter 11/EX11.14.csv)
15. [Table 11.3.csv](Data_files_Havel/Chapter 11/Table 11.3.csv)
16. [Table 11.10.csv](Data_files_Havel/Chapter 11/Table 11.10.csv)

***

### Capítulo 12

1. [EX 12.1.csv](Data_files_Havel/Chapter 12/EX12.1.csv)
2. [EX 12.2.csv](Data_files_Havel/Chapter 12/EX12.2.csv)
3. [EX 12.3.csv](Data_files_Havel/Chapter 12/EX12.3.csv)
4. [EX 12.4.csv](Data_files_Havel/Chapter 12/EX12.4.csv)
5. [EX 12.5.csv](Data_files_Havel/Chapter 12/EX12.5.csv)
6. [EX 12.6.csv](Data_files_Havel/Chapter 12/EX12.6.csv)
7. [EX 12.7.csv](Data_files_Havel/Chapter 12/EX12.7.csv)
8. [EX 12.8.csv](Data_files_Havel/Chapter 12/EX12.8.csv)
9. [EX 12.9.csv](Data_files_Havel/Chapter 12/EX12.9.csv)
10. [EX 12.10.csv](Data_files_Havel/Chapter 12/EX12.10.csv)
11. [EX 12.11.csv](Data_files_Havel/Chapter 12/EX12.11.csv)
12. [EX 12.12.csv](Data_files_Havel/Chapter 12/EX12.12.csv)
13. [EX 12.13.csv](Data_files_Havel/Chapter 12/EX12.13.csv)
14. [EX 12.14.csv](Data_files_Havel/Chapter 12/EX12.14.csv)
15. [EX 12.16.csv](Data_files_Havel/Chapter 12/EX12.16.csv)
16. [Table 12.1.csv](Data_files_Havel/Chapter 12/Table 12.1.csv)
17. [Table 12.3.csv](Data_files_Havel/Chapter 12/Table 12.3.csv)
18. [Table 12.5.csv](Data_files_Havel/Chapter 12/Table 12.5.csv)
19. [Table 12.7.csv](Data_files_Havel/Chapter 12/Table 12.7.csv)
20. [Table 12.9.csv](Data_files_Havel/Chapter 12/Table 12.9.csv)

***

### Capítulo 13

1. [EX 13.1.csv](Data_files_Havel/Chapter 13/EX13.1.csv)
2. [EX 13.2.csv](Data_files_Havel/Chapter 13/EX13.2.csv)
3. [EX 13.3.csv](Data_files_Havel/Chapter 13/EX13.3.csv)
4. [EX 13.4.csv](Data_files_Havel/Chapter 13/EX13.4.csv)
5. [EX 13.5.csv](Data_files_Havel/Chapter 13/EX13.5.csv)
6. [EX 13.6.csv](Data_files_Havel/Chapter 13/EX13.6.csv)
7. [EX 13.8.csv](Data_files_Havel/Chapter 13/EX13.8.csv)
8. [Table 13.1.csv](Data_files_Havel/Chapter 13/Table 13.1.csv)
9. [Table 13.3.csv](Data_files_Havel/Chapter 13/Table 13.3.csv)

***

### Capítulo 14

1. [EX 14.2.csv](Data_files_Havel/Chapter 14/EX14.3.csv)
2. [EX 14.3.csv](Data_files_Havel/Chapter 14/EX14.3.csv)
3. [EX 14.6.csv](Data_files_Havel/Chapter 14/EX14.6.csv)
4. [EX 14.7.csv](Data_files_Havel/Chapter 14/EX14.7.csv)
5. [EX 14.8.csv](Data_files_Havel/Chapter 14/EX14.8.csv)
6. [Table 14.1.csv](Data_files_Havel/Chapter 14/Table 14.1.csv)
7. [Table 14.3.csv](Data_files_Havel/Chapter 14/Table 14.3.csv)



