---
title: "Ejerc_Ten_Central_Disp_Graficos_2022"
author: "Raymond_L_Tremblay"
date: "2022-09-07"
output:
  html_document:
    css: tutorial.css
    fig_caption: yes
    highlight: pygments
#    theme: simplex
    toc: yes
    toc_float: yes
    code_folding: hide
---

```{r setup, include=FALSE}
knitr::opts_chunk$set(echo = TRUE)
```

```{r}
library(tidyverse)
library(gt)
```

***



## Distancia de las estrellas más brillantes de las que son 100 años luz o menos

### Calcular el promedio, mediana, moda y rango de los datos de las estrellas más cercana a la tierra

```{r}
Distancia_Estrellas=tribble(
  ~Distancia,
  8.6,36.7,42.2,16.8,33.7,87.9,4.4,25.3,11.4,25.1,51.5
)

gt(Distancia_Estrellas)
```




***

## Los datos representan las poblaciones (en 1'000) en Puerto Rico en el año 2020


#### Calular los cuantiles mencionado en la pregunta

```{r}
PR_poblacion=tribble(
  ~Poblacion,
  18.0, 38.1,55.1,24.2,24.6,25.6,87.7,15.8,22.7,28.9,185.2,47.1,127.2
)

gt(PR_poblacion)
```




***


## Los datos representan la cantidad de dinero ganado por arttistas (fallecidos) en milliones de dollares



#### Calcular el promedio, mediana, moda de los datos de las estrellas más cercana a la tierra



```{r}
Dinero_Artista=tribble(
  ~Artista, ~Dinero,
 "Kurt Corbain", 50,
 "Elvis Presley",42,
 "Charles Chultz", 35,
 "John Lennon", 24,
 "Ray Charles", 10,
 "Marilyn Monroe",8,
 "Johny Cash",8,
 "J.R.R. Tolkein", 7,
 "George Harrison", 7,
 "Bob Marley",7,
 "Albert Einstein" ,20,
 "And Wharhol",19
)

gt(Dinero_Artista)
```




***

## La catidad de personas fallecidos en acidentes de carro en año especifico en los 50 estados.

### Calcular el rango, varianza, desviación estandard y error estandard
### Haz un histograma de estos datos


```{r}
Fallecidos_Carro=tribble(
  ~Fallecidos,
  778,309,1110,324,705,1067,826,76,205,152,218,492,
  65,186,712,193,262,452,875,82,
  730,1185,2707,1279,390,305,123,948,343,602,
  69,451,951,104,985,155,450,2080,565,875,
  414,981,2786,82,793,214,130,396,620,797

)

gt(Fallecidos_Carro)
```

