---
title: "Ejercicio de Tendencia Central y Dispersión"
output:
  html_document:
    css: tutorial.css
    fig_caption: yes
    highlight: pygments
#    theme: simplex
    toc: yes
    toc_float: yes
---

```{r setup, include=FALSE}
knitr::opts_chunk$set(echo = TRUE)
```

```{r}
library(gt)
library(tidyverse)
```


# Este trabajo es para someter.
## Fecha limite es el 31 de agosto a las 11:59pm
## Someter el trabajo en Edmodo en .html




***

# Buscar la metadata

```{r}
codes<-read.csv('https://raw.githubusercontent.com/owid/covid-19-data/master/public/data/owid-covid-codebook.csv')
```

***
# Visualizar la meta data

```{r}
gt(codes)
```

***

# Buscar los datos

```{r}
mydat<- read.csv('https://raw.githubusercontent.com/owid/covid-19-data/master/public/data/owid-covid-data.csv')
```



```{r}
head(mydat, 4)
```
***

Seleccionar las variables y filtrar los datos para hacer un subgrupo con datos solamente de Puerto Rico

```{r}
library(tidyverse)
```


```{r}
mydat%>%
  select(location,date, total_cases, new_cases, life_expectancy)%>%
  filter(location=="Puerto Rico")%>%
  head(3)%>%
  gt()
```



***

# Ver el nombre de todos los paises incluido en el archivo

```{r,}
unique(mydat$location)  # la función "unique" es para saber los valores únicos un una columna
```
***
# Importante

Favor tener un documento bien organizado y fácil de leer, añadir solamente la información necesaria. 

***

# Ejercicio 1 
(5 puntos)

Calcula los siguientes parámetros de números de nuevos casos de COVID-19 por día en Puerto Rico
  - el promedio 
  - la mediana
  - la moda 
  - la desviación estándar 
  - el error estándar 
  - los cuartiles
  
***
  
# Ejercicio 2
(5 puntos)

Selecciona otro país del Caribe y calcula los mismo parámetros

```{r}
mydat%>%
  select(location,date, total_cases, new_cases, life_expectancy)%>%
  filter(location %in% c("Puerto Rico", "Cuba"))%>%
  head(3)%>%
  gt()
```
***


# Discusión
(5 puntos)

a. Comparando los valores de los dos países considerando la biología de COVID-19 y la diferencias entre estos dos países.  Discute porque cree que hay similitud o diferencia en los parámetros.  
b. Qué otros parámetros pudiese ser considerando en los análisis que no fue tomado en cuenta para entender la biología de propagación este virus.  


  



