---
title: "Ejerc_5_Correlacion"
output:
  html_document:
    css: tutorial.css
    fig_caption: yes
    highlight: pygments
#    theme: simplex
    toc: yes
    toc_float: yes
---

```{r setup, include=FALSE}
knitr::opts_chunk$set(echo = TRUE)
```

# Ejercicio de Corelación: Despues de hacer los ejercicios habrá preguntas en MSTeam para contestar. 

  Objetivos:
  
  + Determinar si el estudiante puede evaluar si las variables tienen una distribución normal o no
  + Basado en lo anterior seleccionar la prueba de correlación correspondiente
  + Calcular el coeficiente de determinación
  + Visualizar la correlación

```{r, eval=FALSE, echo=FALSE}
library(MASS)
# data() # To see all the datasets available 

```


***

## Los Datos

The data were obtained from Andrews, D.F. and Herzberg, A.M. (1985) Data: A Collection of Problems from Many Fields for the Student and Research Worker. Springer-Verlag.

Las variables en el archivo **urine** en el paquete **boot**

+ r = Indicator of the presence of calcium oxalate crystals.

+ gravity = The specific gravity of the urine.

+ ph = The pH reading of the urine.

+ osmo = The osmolarity of the urine. Osmolarity is proportional to the concentration of molecules in solution.

+ cond = The conductivity of the urine. Conductivity is proportional to the concentration of charged ions in solution.

+ urea = The urea concentration in millimoles per litre.

+ calc = The calcium concentration in millimoles per litre.




```{r}
library(boot)
head(urine) 
```

***

1. Evaluar si las 6 variables (excluye la variable "r") cumple con distribución normales. 

 - Usa dos de los métodos que hemos aprendido para evaluar cada variable si cumple con distribución normal.
  
  - Explicar que prueba utilizas y interpretas los resultados.
  

```{r, eval=FALSE, echo=FALSE}

shapiro.test(urine$gravity)
shapiro.test(urine$ph)
shapiro.test(urine$cond)
shapiro.test(urine$urea)
shapiro.test(urine$calc)

```


2. Usando el gráfico de qq-plot gráfica la correlación "menos normal" de las pruebas anteriores.  Salva este gráfico en .png o .jpeg.  


```{r eval=FALSE, include=FALSE}
library(ggplot2)

ggplot(urine, aes(sample=calc))+
  geom_qq()+
  geom_qq_line()
```



***

2. Estimado de correlación entre las seis variables

+ Tomando en cuenta lo que observaste en la pruebas anterior, selecciona la prueba correcta entre Pearson o Kendall, para evaluar la correlaciones entre las variables.   Tiene que seleccionar la prueba correcta.  

    + Cual variables tienen una correlación mayor
    + Cual variables tiene la correlación menor


```{r, eval=FALSE, echo=FALSE}
cor(urine[, c("gravity", "ph", "cond", "urea", "calc")], use = "pairwise.complete.obs",
    method = 'kendall')
```


***

3. Coeficiente de determinación

 + Calcula el coeficiente de determinación entre:
     + calcium y urea
     + ph y calc
     
  + Cual de estos pares explica mejor la relación entre una variable y la otra (2 puntos)  

```{r, eval=FALSE, echo=FALSE}
cor(urine$calc, urine$urea)^2
cor(urine$ph, urine$calc)^2
```


***

4. ¿Como se interpreta el coeficiente de determinación?

***

5.  Usa la funcción **ggMarginal** del paquete ggEXTRA

Selecciona un par de variables de la correlación anterior:

  + Prepare un gráfico para demostrar la correlación y su distribución usando **ggMarginal**. 
  + Interpretar el gráfico y compara con la prueba de normalidad que hiciste anteriormente
  + salva el grafico en formato .jpeg o .png

```{r, eval=FALSE, echo=FALSE}
library(ggplot2)
p <- ggplot(urine, aes(gravity, urea)) + 
  geom_point() + 
  theme_classic()
p
# add marginal histograms
ggExtra::ggMarginal(p, type = "histogram")
```

***

6. ¿Cual son los supuestos para usar la correlación de Pearson?






