---
title: "Ejerc_x_Prueba_t_datos_pareados"
author: "Raymond_L_Tremblay"
date: "2022-11-07"
output: html_document
---

```{r setup, include=FALSE}
knitr::opts_chunk$set(echo = TRUE)
```


El siguiente ejercicio es para un quiz donde tendrean que contestar en MSTeam.  

El quiz es sobre la prueba de t con datos pareados.


Tendrá el quiz los siguientes objetivos. Evaluar cada pregunta para contestar en el quiz en MSTeam

1. Poder subir los datos a R
2. Hacer la "prueba de t"
3. Interpretar los resultados
4. Subir una gráfico de los resultados a MSTeam
5. Explicar con los supuestos de esta prueba
6. Hacer una prueba para determinar si los supuestos son validados
7. Escribir claramente la hipótesis nula
8. Escribir claramente la hipótesis alterna



El primer ejercicio


Usa los datos del archivo "Lepanthes_eltoroensis_Georges_STUDENT.csv" 

En el archivo encontrá datos sobre la cantidad de hojas que tiene cada planta.  Los datos fueron recopilado por 6 años a cada dos meses. El primer muestreo fue la columna T1, y el ultimo muestreo T12 (despues de 6 años). El primer muestreo fue después del huracán Georges. 

Usando estas dos columnas evalúa si las plantas tenían la misma cantidad de hojas al principio 

```{r}
library(readr)
Lepanthes_eltoroensis_Georges_STUDENT <- read_csv("Data_files_csv/Lepanthes_eltoroensis_Georges_STUDENT.csv")

Lep=Lepanthes_eltoroensis_Georges_STUDENT
```
***

### Calcula el promedio y la desviación estandard del número de hoja en cada tiempo.
 
```{r eval=FALSE, include=FALSE}
mean(Lep$T1, na.rm = TRUE)
sd(Lep$T1, na.rm = TRUE)
mean(Lep$T12, na.rm = TRUE)
sd(Lep$T12, na.rm = TRUE)
```
 
***

### Haz la prueba de t- con datos pareados

```{r eval=FALSE, include=FALSE}
t.test(Lep$T1, Lep$T12, paired=TRUE)
```

***

### Haz un gráficos "histograma" de las diferencias entre el tiempo T12 y T1.

  - Para salvar el gráfico usa ggsave("nombre_de_tu_grafico.png").  Para subir lo a MSTeam.

  - Ahora su gráfico sera salvado en su proyecto con el nombre que le dio.

```{r eval=FALSE, include=FALSE}
library(tidyverse)
Lep$dif_T12_T1=Lep$T12-Lep$T1

ggplot(Lep, aes(dif_T12_T1))+
  geom_histogram()
```


***

### Determina si la prueba cumple con el supuesto de una prueba de t con datos pareados?
 
```{r eval=FALSE, include=FALSE}
shapiro.test(Lep$dif_T12_T1)
```

***
 