---
title: "Ejerc_B_Prueba_t_datos_independiente"
author: "Raymond_L_Tremblay"
date: "2022-11-08"
output:
  html_document:
    css: tutorial.css
    fig_caption: yes
    highlight: pygments
#    theme: simplex
    toc: yes
    toc_float: yes
    code_folding: hide
---

```{r setup, include=FALSE}
knitr::opts_chunk$set(echo = TRUE)
```


```{r include=FALSE}
library(tidyverse)
```


***

## El siguiente ejercicio es para una prueba corta donde tendrán que contestar en MSTeam.  

El tema es sobre la **prueba de t con datos independiente**.


La prueba corta tiene los siguientes objetivos. Evalúa cada pregunta antes de abrir el documento en MSTeam (Tendrán un tiempo limitado el momento que abré MSTeam)


Los datos son de pacientes que tienen Esclorosis muscular (MS).  A cada uno de estos pacientes se evaluó los niveles de IgG, un indicador de anticuerpo.

Información básica sobre el anticuerpo, tambien conocido como **Immunoglobin**.


```{r include=FALSE}
Tabla= tribble(
  ~Ig, ~"Que es", ~"Posible cause cuando es bajo", ~"Posible cause cuando es alto",
  "IgG", 
  "Major type of antibody found in the blood that can enter tissues and fight infection. In its four forms, provides the majority of antibody-based immunity against invading pathogens. The only antibody capable of crossing the placenta to give passive immunity to the fetus.", 
  "Low levels occur in Waldenstrom's macroglobulinemia, where high levels of IgM antibodies may inhibit the growth of B-cells that make IgG. Other conditions that cause low levels include some types of leukemia and a type of kidney damage (nephrotic syndrome). In rare cases, some people are born with a lack of IgG antibodies. These people are more likely to develop infections.",
  "May mean a long-term (chronic) infection, such as AIDS, is present. Levels of IgG are higher in IgG MGUS, IgG multiple myeloma, long-term hepatitis, and multiple sclerosis (MS). In multiple myeloma, tumor cells make only one type of IgG antibody (monoclonal); the other conditions cause an increase in many types of IgG antibodies (polyclonal)."
)
library(huxtable)
Tabla2=as_hux(Tabla)
```

***

### Tabla de que es IgG y algunos de sus causas
```{r echo=FALSE}
Tabla2 |> set_all_padding(4) %>% 
      set_outer_padding(0) %>% 
      set_number_format(2) %>% 
      set_bold(row = 1, col = everywhere) %>% 
      set_bottom_border(row = 1, col = everywhere) %>% 
      set_width(0.4)
```

***

La prueba corta tiene los siguientes objetivos. Evalúa cada pregunta antes de abrir el documento en MSTeam (Tendrán un tiempo limitado el momento que abré MSTeam)

1. Poder subir los datos a R
2. Hacer la "prueba de t" que corresponde
3. Interpretar los resultados
4. Subir una gráfico de los resultados a MSTeam
5. Explicar cúal(es) es(son) el/los supuesto(s) de esta prueba
6. Hacer una prueba para determinar si el/los supuesto(s) es/son validado(s)
7. Escribir claramente la hipótesis nula
8. Escribir claramente la hipótesis alterna
9. ¿Cuales son las hipótesis de los supuestos?


Los datos

```{r}
library(readxl)
Immuno_markers_MS <- read_excel("Data_files_csv/Immuno_markers_MS.xlsx")
Imm=Immuno_markers_MS

```

***

En este archivo tiene tres columnas. 

  - El sexo del paciente, "F" o "M".
  - Un indice de los IgG, en una mustra de cada paciente con MS
  - Un indice de IgG synthesis rate : 
      - The reference interval is –9.9 to +3.3 mg per day. Negative values are considered normal. Multiple sclerosis patients usually have a synthesis rate >8.0.
  

***

### 1. Calcular el promedio y desviación estandard y el tamaño de muestra de los dos grupos del nivel de IgG  
      
      
```{r eval=FALSE, include=FALSE}


Imm |> dplyr::select(Gender, IgGIdx) |> 
  group_by(Gender) |>
  filter(!is.na(IgGIdx)) |> 
  summarise(mean=mean(IgGIdx),
           sd=sd(IgGIdx),
           n=n())

```


***   

### 2. Hacer la prueba para evaluar si las mujeres y hombres tienen un IgG diferente

```{r eval=FALSE, include=FALSE}

t.test(IgGIdx~Gender, Imm)


```

***

### 3. Haz un histograma de la variable "IgG" por genero, a) un color diferente por "Gender"

  - Para salvar el gráfico usa ggsave("nombre_de_tu_grafico.png").  Para subir lo a MSTeam.

  - Ahora su gráfico sera salvado en su proyecto con el nombre que le dio.

```{r eval=FALSE, include=FALSE}
ggplot(Imm, aes(IgGIdx, fill=Gender))+
  geom_histogram(colour="white")+
  facet_wrap(~Gender)
```


***

### 4. Determina si la prueba cumple con el/los supuesto(s) de una prueba de t con datos independientes?


```{r eval=FALSE, include=FALSE}
library(RVAideMemoire)
byf.shapiro(IgGIdx~Gender, Imm)
```




```{r eval=FALSE, include=FALSE}
bartlett.test(IgGId¿Cual x~Gender, Imm)
```

***
