---
title: "Ejerc_C_Regresión_lineal"
author: "Raymond_L_Tremblay"
output:
  html_document:
    css: tutorial.css
    fig_caption: yes
    highlight: pygments
#    theme: simplex
    toc: yes
    toc_float: yes
    code_folding: hide
---

```{r setup, include=FALSE}
knitr::opts_chunk$set(echo = TRUE)
```



```{r include=FALSE}
library(tidyverse)
```



## Ejercicio de Regresión

# Fungal growth

 - Fungal growth from soil samples were cultured in the presence of different concentrations of Cadnium (in µM). The density of fungal growth (x 10^6/ml) in each of the cultures was determined after a period of incubation.  Para conocer más sobre estas interacciones vea el siguiente enlace.  https://bmcmicrobiol.biomedcentral.com/articles/10.1186/s12866-022-02488-z


 
 
```{r}
DATA=tribble(~Cadnium, ~Fungal_Growth,
             0, 6.6,
             0, 6.9,
             0, 7.2,
             1, 6.8, 
             1, 6.0,
             1, 5.6,
             2, 6.4,
             2, 6.0,
             2, 5.4,
             4, 4.8,
             4, 4.4,
             4, 3.9,
             6, 2.6,
             6, 3.1,
             6, 3.4,
             8, 1.0,
             8, 1.3,
             8, 1.7,
             10, 0.2,
             10, 0.3,
             10, 0.5)

DATA
```

***

1. Haz un gráfico de la relación entre la concentración de Cadnium y el crecimiento de hongos
  - Añade la mejor linea ( la regresión lineal)
  - Tenga el gráfico listo para subir a MSTeam
  
2. Evalúa el modelo de la regresión lineal
  - Se acepta o rechaza LAS hipótesis
  
3. Evalúa los supuestos de esta prueba.

***

## Contesta las preguntas en MSTeam







 
 