---
title: "Frequencia_Ejercicios"
output:
  html_document:
    css: tutorial.css
    fig_caption: yes
    highlight: pygments
#    theme: simplex
    toc: yes
    toc_float: yes
---

```{r setup, include=FALSE}
knitr::opts_chunk$set(echo = TRUE, warning=FALSE, message = FALSE)

```


```{r}
library(gridExtra)
```


```{r, echo=FALSE}
library(tidyverse)

rlt_theme <- theme(axis.title.y = element_text(colour="grey20",size=15,face="bold"),
        axis.text.x = element_text(colour="grey20",size=10, face="bold"),
        axis.text.y = element_text(colour="grey20",size=15,face="bold"),  
        axis.title.x = element_text(colour="grey20",size=15,face="bold"))+
  theme(
  # Remove panel border
  panel.border = element_blank(),  
  # Remove panel grid lines
  panel.grid.major = element_blank(),
  panel.grid.minor = element_blank(),
  # Remove panel background
  panel.background = element_blank(),
  # add thicker border lines
    axis.line.x = element_line(colour = "black", size = 1),
    axis.line.y = element_line(colour = "black", size = 1)
  )

# The palette with grey:
cbPalette1 <- c("#999999", "#E69F00", "#56B4E9", "#009E73", "#F0E442", "#0072B2", "#D55E00", "#CC79A7")

# The palette with black:
cbPalette2 <- c("#000000", "#E69F00", "#56B4E9", "#009E73", "#F0E442", "#0072B2", "#D55E00", "#CC79A7")

# To use for fills, add
#  scale_fill_manual(values=cbPalette)

# To use for line and point colors, add
  #scale_colour_manual(values=cbPalette)

```

```{r, eval=TRUE, echo=FALSE}
colorize <- function(x, color) {
  if (knitr::is_latex_output()) {
    sprintf("\\textcolor{%s}{%s}", color, x)
  } else if (knitr::is_html_output()) {
    sprintf("<span style='color: %s;'>%s</span>", color, 
      x)
  } else x
}

#`r colorize("some words in red", "red")`


```

Fecha de la ultima revisión
```{r echo=FALSE}

Sys.Date()
```

***

# Ejercicios de Pruebas de Frecuencias 
## Capitulo 7 

Los ejercicio provienen del Capitulo 7 del libro de la clase Havel et al 2019.  Introductory Biological Ststistics, 4th Edition, Waveland Press, Inc. Long Grove, Illinois. 

## Ejericico de Práctica (no para someter)

Los ejercicio de 7.1 al 7.13. son para practicar. Se encuentra las respuestas al final del libro.


## Ejercicio para someter. 

Ud. someterán los las repuestas a los siguientes ejercicios en un documento .html. 

 - Para cada ejercicio siempre tiene aclarar con son las hipótesis nula y alterna. 
 - Tiene que explicar el concepto biológico si la pregunta menciona uno.  
 - Enseñar los cálculos/script para hacer los análisis
 - Interpretar los resultados basado en la pregunta que se hace en el ejercicio.  
 
 
1. Ejercicio 7.17 (5 puntos)

2. Ejercicio 7.18 (5 puntos)

3. Ejercicio 7.21 (5 puntos)

4. Ejercicio 7.28 (5 puntos)


- 5 puntos para un trabajo bien presentado y organizado


