---
title: "Ejerc_4_ANOVA_2"
author: "Raymond_L_Tremblay"
date: "2022-11-14"
output:
  html_document:
    css: tutorial.css
    fig_caption: yes
    highlight: pygments
 #   theme: simplex
    toc: yes
    toc_float: yes
---

```{r setup, include=FALSE}
knitr::opts_chunk$set(echo = TRUE,
                      warning = FALSE,
                      message = FALSE)
```


```{r}
library(tidyverse)
library(gt)
library(Rmisc)
library(multcomp)
library(car)
```



***

## Human Mortality Database

#### Reliability and Accuracy Matter

The Human Mortality Database (HMD) is the world´s leading scientific data resource on mortality in developed countries. The HMD provides detailed high-quality harmonized mortality and population estimates to researchers, students, journalists, policy analysts, and others interested in the human longevity. The HMD follows open data principles.

https://www.mortality.org/Home/Index


Usando los datos de natalidad en estados unidos desde 1933 a 2020.  

 - En el archivo encontrarán tres columnas informativas, 
    - Year, 
    - Month y 
    - Births (total de nacimiento en este mes y año)

***

Los datos estan en el website dabajo la pestaña de datos **Archivos de datos**.



```{r include=FALSE}
library(readr)
USAbirthbymonth <- read_csv("Data_files_csv/USAbirthbymonth.csv")
birth=USAbirthbymonth

```


***

## Aqui los primeras 6 filas del df
```{r echo=FALSE}
gt(head(birth))
```

 1. Cambiar los nombres de la variable de mes numérica a factor dando a las variables el nombre del mes que le corresponde. (5 pts)
 



```{r include=FALSE}
birth$monthnames<-factor(birth$Month, levels=c(1:12),
                         labels = c("Jan", "Feb", "Mar","Apr",
                                    "May", "Jun", "Jul", "Aug",
                                    "Sep", "Oct", "Nov", "Dec"))
birth
```

 2. Haz un gráfico del promedio de nacimiento y la variación en natalidad por mes. (3 pts)


```{r include=FALSE}

ggplot(birth, aes(x=monthnames, y=Births, colour=Year))+
geom_point()+
  stat_summary(fun = mean, geom = "point", size = 2, 
                    aes(group=1), colour = "black")+
  stat_summary(fun = mean, geom = "line", size = 1, 
             aes(group=1), colour = "red")
```






```{r include=FALSE}


sum = summarySE(birth, 
                measurevar="Births", 
                groupvars="monthnames")
sum
```


 3. Haz un gráfico del promedio y intervalo de 95% por mes (5 pts)


```{r include=FALSE}


ggplot(sum, aes(x=monthnames, 
                y=Births)) +
  geom_point(colour="blue")+ 
  geom_errorbar(aes(ymin=Births-2*se,
                    ymax=Births+2*se), 
                width=.2, size=0.7)
```



4. Haz la prueba que corresponde para determinar si los grupos son iguales (8 pts).
    - Cual es la hipótesis NULA?
    - Cual es la hipótesis ALTERNA?
    - Cual es el resultado de la prueba?
    - Cual es el grado de libertad?
    - Cuantos datos totales hay en el análisis?
    

```{r include=FALSE}
model_b=aov(Births~monthnames, data=birth)
summary(model_b)
```


 5. Evalúa los supuestos de esta prueba, explicando si acepta que los datos cumple con los supuestos (10 pts)
    - Homogeneidad de Varianza
    - Normalidad
    - Explica claramente cada prueba y si interpretación
  


```{r eval=FALSE, include=FALSE}
plot(model_b)
```


```{r eval=FALSE, include=FALSE}
leveneTest(birth$Births, birth$monthnames)
```


6. Haz la prueba de Post-Hoc de Bonferroni y contesta la siguientes pregunta. (6 pts)
   - Cual(es) es/son los mes(es) que la natalidad difiere de enero.
   - Cual(es) es/son los mes(es) que la natalidad difiere de agosto.


```{r include=FALSE}
pairwise.t.test(birth$Births, birth$monthnames, p.adjust.method = "bonferroni")





postHocs.1<-glht(model_b, linfct = mcp(monthnames = "Tukey"))  
summary(postHocs.1)
```

