---
title: "Ejerc_2_R4DS"
output: 
  html_document:
    toc: yes
    toc_float: yes
    css: custom.css
---

```{r setup, include=FALSE}
knitr::opts_chunk$set(echo = TRUE, warning=FALSE, message = FALSE)

```


```{r, eval=TRUE, echo=FALSE}
colorize <- function(x, color) {
  if (knitr::is_latex_output()) {
    sprintf("\\textcolor{%s}{%s}", color, x)
  } else if (knitr::is_html_output()) {
    sprintf("<span style='color: %s;'>%s</span>", color, 
      x)
  } else x
}

#`r colorize("some words in red", "red")`


```

Fecha de la ultima revisión
```{r echo=FALSE}

Sys.Date()
```

## `r colorize("Tarea para entregar, fecha limite el 24 de agosto a la media noche 11:59pm", "red")`

trab
En esta actividad seguirán utilizando la plataforma R para visualizar los datos.  
Ud someterá su trabajo como un documento .html y lo cargará a Edmodo.


Recuerda que este libro esta disponible gratuitamente en el internet tanto en Español Español, <https://es.r4ds.hadley.nz/index.html> como en Ingles, <https://r4ds.had.co.nz/index.html> . En Edmodo ya le envie los enlaces.


# Segundo paso
Del libro R4DS, leer y entender las secciones 3.4 HASTA 3.6.1.

Reproducir la **mayoría** de las gráficas y someter el trabajo.    
