---
title: "Primer_examen_practico_2022"
author: "RLTremblay"
date: "2022-09-05"
output: 
  html_document:
    css: tutorial.css
    fig_caption: yes
    highlight: pygments
#    theme: simplex
    toc: yes
    toc_float: yes
---

```{r setup, include=FALSE}
knitr::opts_chunk$set(echo = TRUE)
```

## Este es un examen practico. ES OBLIGATORIO ENSEñAR todos los codigos (script)

### Múltiples destrezas estarán evaluado en este examen.

1. Trabajar con funciones R básico

2. Hacer análisis de tendencia central y dispersión

3. Preparar gráficos básicos con ggplot2

4. Organizar un documento en RMarkdown que este bien organizado y profesional

5. Salvar su documento en .html, y subir este documento en MSTeam



## Fecha de entrega del examen: 


 - Instala el paquete "ggversa" (si no los haz hecho todavía)
 - Activa el paquete
 - Si necesita otros paquetes para correr las funciones actívalo en el "chunk" donde necesita este paquete 

```{r}
library(ggversa)
```


***


### 1.  Demuestra la primera 6 filas del archivo "Camas_Hospital"; estos datos se encuentra en el paquete "ggversa"

#### Las variables son: 
 
 - Pais = Países del mundo

 - Year = El año del los datos

 - Población = El tamaño poblacional de este país

 - Camas = El número de camas por 1,000 habitantes


```{r}
head(Camas_Hospital)
```

***

### 2. Cuantas filas hay en este archivo?

```{r}
tail(Camas_Hospital)
length(Camas_Hospital$Camas)
```

***

### 3. Calcula el promedio de números de camas en los hospitales en general

```{r}
mean(Camas_Hospital$Camas)
```


***


### 4. Calcula la mediana de números de camas en los hospitales en general

```{r}
median(Camas_Hospital$Camas)
```

***


# 4. Calcula la moda de números de camas en los hospitales en general

```{r}
library(statip)
mfv(Camas_Hospital$Camas)
```


***

### 5. Haz un histograma de la cantidad de camas por pais

  - pon una linea blanca alrededor de cada barra
  - cambia el color de la barras a tu color favorito 

```{r}
library(ggplot2)
ggplot(Camas_Hospital, aes(Camas))+
  geom_histogram(colour="white", fill="orange")
```

***


### 6. Ahora usando el mismos archivo de datos selecciona **solamente** los datos del 2006 y crea un nuevo data frame que se llama "Datos2006"


```{r}
library(tidyverse)
Datos2006 = 
  Camas_Hospital %>% 
  filter(Year=="2006")


```


***

# 7 Enseña solamente los primeros 6 filas de este archivo


```{r}
head(Datos2006)
```

***


### 8. Usando la función correcta cual son los cuantiles del número de Camas para el año 2006. 

 - Recuerda que tiene que usar el nombre del dataframe$nombre_de_la_columna
 - Enseñe los cuantiles .05, .10, .25, .50, .75, 90, .95 solamente

```{r}
quantile(Datos2006$Camas, probs = c(0.05, 0.10, 0.25, 0.50, 0.75, .90, .95))
```



***

### 9. Calcular el error estandard del número de camas por hanbitante del año 2006

```{r}
es_a= sd(Datos2006$Camas)/sqrt(length(Datos2006$Camas))
es_a
```


***

### 10. Calcula el intervalo de confianza del promedio 


```{r, ch13}
Limite_inferior_a=mean(Datos2006$Camas)-(es_a*1.96)

Limite_superior_a=mean(Datos2006$Camas)+(es_a*1.96)

Limite_inferior_a # limite inferior 95%
mean(Datos2006$Camas)   # El promedio
Limite_superior_a # el limite superior 95%
```

***

### 11. Contesta la siguiente pregunta

Explica por que la mediana y el promedio del número de camas por habitantes no son iguales


***

### 12.  Usando los mismos datos de 2006.

Calcula el intervalo de confianza de 68.2% de los datos (no del promedio)
  - Vea la presentación de Medidas de dispersión 


```{r}
Limite_inferior_pop=mean(Datos2006$Camas)-sd(Datos2006$Camas)

Limite_superior_pop=mean(Datos2006$Camas)+sd(Datos2006$Camas)

Limite_inferior_pop # limite inferior 68.5%
mean(Datos2006$Camas)   # El promedio
Limite_superior_pop # el limite superior 68.5%
```


### 13. Usando el archivo **PartosInfantes**

 - en el paquete ggversa 
  
  - Definición de las variables

      - El archivo incluye 5 columnas con 156 filas, los datos provienen del World Development Indicators, 07_22_2016.

      - NMI = Número de Muertes de Infantes, Niños que mueren en el parto o natimuerto

      - NMP = Número de Muertes por Parto, las madres que mueren al parir

      - GSPC = El en Salud per Cápita, gasto aportado a la salud por persona

      - Grupo = Región del mundo, AM = America, AF = Africa, AS = Asia, EU = Europa, MO = Medio Oriente, O = Oceania (EU) (el grupo EF/ ese es un error)

      - País = El nombre del pais


 Haga un gráfico de "histograma "Box plot" del **log(NMP)** dividio por Región del Mundo 

```{r}
ggplot(PartosInfantes, aes(x=1,y=log(NMP), colour=Grupo))+ 
  geom_boxplot() 

#PartosInfantes |> 
 # filter(Grupo=="EF")
```

***

### 14. Considerando el gráfico anterior

 Contesta la siguiente pregunta.
 
 En que continente la **mediana** de madre muere a dar a parto es el **mayor**?  (Excluye el grupo EF/ ese es un error)
 
 En que continente la **mediana** de madre que muere a dar a parto es **segundo mejor** (menos muertes)?  



***

### 15. Crear una hoja de datos en Excel/Numbers /Google sheet y subirlo a RStudio

 - Abre una hoja para subir los siguientes datos
 - Después sube el archivo a RStudio (enseña el script que subiste los datos)
 - Enseñar los primero seis datos
 
 Los datos provienen de este sitio: https://en.wikipedia.org/wiki/List_of_buildings_with_100_floors_or_more
 
```{r}
#The tallest building in the world, el numero de pisos
library(gt)

df=tribble(
  ~ "Numeros de Pisos", ~"País",
  163, "United Arab Emirates",
  128, "China",
  128, "China",
  123, "South Korea",
  120, "Saudi Arabia",
  128, "Malaysia"
  
)
gt(df)

```
 


***






# El trabajo sera sometido en formato .html y subido a la plataforma de MSTeam. 

Fecha:
Hora limite:

El trabajo es individual
  - No pueden PREGUNTAR a nadie por ayuda (Pueden preguntar a mi por ayuda)..... Si se escucha de una persona que no sigue esta regla el examen será anulado por TODOS. y será ofrecido en la clase....
  
  


