---
title: "R_Basico"
output: 
  html_document: 
    theme: spacelab
    toc: yes
    toc_float: yes
---

```{r setup, include=FALSE}
knitr::opts_chunk$set(echo = TRUE)
```

Ultima revisión
```{r}

Sys.Date()
```


En este veremos como se hace cálculos básicos en R.   NOta que aqui estamos usando R, como si fuese una calculadora.  Realmente para la gran mayoría de los ejemplos aquí no hay ninguna necesidad de utilizar R para los siguientes análisis.  Los objetivos son 

1. Familiarizarse con funciones básica
2. Reconocer que las función matemáticas en R son igual como los procesos que aprendienron.
3. Comenzar a aprender unas funciones especializados 



                        
# Matemática básica

##, Sumar, restar, dividir y multiplicar

### Sumar

```{r}
1+1

1+1+3+4
```

### Restar

```{r}
1-1

100-22

```

### Multiplicar

```{r}
1*2

10*2.46578

```


### División


```{r}

1/2

6549/76576

```



### Elevar a una potencia

```{r}

2^2 # "^" es el acento circunflejo


4^2.6756
```


### factorial

```{r}

factorial(3)

factorial(6.4579)

```

### La raiz cuadrada 

```{r}
sqrt(2)    # sqrt es para "square root" 

sqrt(3.86)
```


### El orden de las operaciones matemáticas

Este sigue exactamente el mismo orden que se aprendio en sus clases de matematica básicas.

```{r}
6+3^2

4*(3+2)^4  
```


# Asigñar variables


La ventaja de los programados de análisis es poder asignar variables a valores individuales o conjuntos de valores. En el primer paso asignamos un valor a la variables "x" e "y". Nota que cuando se asigna una 



```{r}
x=3
x

y=5
y
```

### tMultiplicando dos variables

```{r}
x*y
```

## Conjuntos de datos

Para representar un conjunto de datos en una lista con una variable se usa la **c()**. 
De esta forma uno puede identificar un grupo de datos con un nombre de una variable.  Nota que se identifica el primer grupo de datos con el nombre de *Largo_de_la_Hoja*, Este nombre no es muy practico, ya que es demasiado largo, pero demuestra la capacidad de R de utulizar casi cualquier nombre para identificar datos.  

```{r}

Largo_de_la_Hoja=c(1,2,3,4,5,6,7,8,9,9)
Largo_de_la_Hoja
Ancho_de_la_Hoja=c(2,3,4,5,6,7,8,9,9,10)
suma=Largo_de_la_Hoja+Ancho_de_la_Hoja
suma
Largo_de_la_Hoja*Ancho_de_la_Hoja
Largo_de_la_Hoja-Ancho_de_la_Hoja
Largo_de_la_Hoja^Ancho_de_la_Hoja
```

```{r}
### Contar cuantos valores en una lista o columna de datos con **count()** 


length(Largo_de_la_Hoja)
length(Ancho_de_la_Hoja)
```


### Calculos básicos

+ Para calcular el promedio se usa la función **mean()**
+ Para calcular la mediana se usa la función **median()**



```{r}
bebe=c(2,2,0,1,7,5,3,14) # El números de bebés que quieren mis estudiantes
mean(bebe)
median(bebe)
```




```{r}
gender=c("f","f","m","f","m","m","f","f")

bebe
gender

ElF_PR=data.frame(bebe, gender)
ElF_PR

mean(ElF_PR$bebe) # este es la manera de calcular el prmoedio en un data frame
```
Suma(ni)/n

```{r}
mean(bebe)
median(bebe)
```








```{r}
age=c(20,20,20,20,27,21,21,19,22,21,21,19,21,19,22,26,20,20,19,19,19,19,21, 100)
age
mean(age)
median(age)

```

```{r}
belleza= c(22,40,53,57,93, 98, 103, 108,116,121,121, 252)
belleza
median(belleza)
mean(belleza)
```


                        
```{r}

mean(age)
median(age)
```



#4.3 Data type


#4.3.1 Numeric Data


#4.3.2. Character Data



#Dates
# Objects are represented as number of days or seconds since January 1, 1970
```{r}
fecha1=as.Date("2012-06-28")
fecha2=as.Date("2012-06-30")
fecha3=as.Date("1970-01-01")
fechaold=as.Date("1969-01-01")
fecha1
fecha2
fecha3
fechaold
as.numeric(fecha1)   # Day zero is January 1, 1970
as.numeric(fecha2)
as.numeric(fecha3)
as.numeric(fechaold)

fecha4=as.POSIXct("2012-06-28 17:42:00")
fecha5=as.POSIXct("2012-06-30 17:42:01")
fecha6=as.POSIXct("1970-01-01 00:01")
fecha4
fecha5
fecha6
as.numeric(fecha4)  # los valores en segundos
as.numeric(fecha5)
as.numeric(fecha6)
```



#Logical
#True = 1
#False = 0

```{r}

TRUE*5
FALSE*5
FALSE+7
TRUE+7
```
## Thus
# does x == y?
```{r}
x=3
x
y=5
y
x==y
m=c(1:10)
m
n=c(1,2,4:12)
n
m

m==n

```
# does x != 3 , "does not"

```{r}
2!=3
m!=n
x!=3
x

2<3
m>=n

```
#Vectors

# c()


#Vector Operations
```{r}
n
n*3
sqrt(n)
#x=c(1,2,3,4,....)
x=1:10
d=1:100
x
d
e=x^2^2
e
```

```{r}
z=c(1,2,NA, 8, 3, NA,3)
z
is.na(z)

zChar=c("Hockey", NA, "Volley")
zChar
is.na(zChar)
```

# Chapter 5

#5.1 data.frame
#create 3 vectors

```{r}

x=10:1
x
y=-4:5
y
q=c("Fajardo", "Carolina", "Luquillo","Gurabo", "Rio_Grande", "Ceiba","Las_Piedras", "Caguas","Maunabo", "Sturgeon_Falls")
q

theDF=data.frame(x,y,q)  # create the data frame
theDF
```

# change the name of the columns
```{r}
theDF=data.frame(First=x, Second=y, Municipio=q)
theDF

nrow(theDF) # the number of rows
ncol(theDF)  # the number of columns

dim(theDF) # the dimension of the data.frame

names(theDF) # the name of the columns

names(theDF)[2:3] # the name of the third column

rownames(theDF)   # the name of the rows

head(theDF)   #first 6 lines

tail(theDF)   # last 6 lines

head(theDF, n=8)   #first 8 lines

class(theDF) 
class(d)
```

# list are an object of the same type of information or different information
#creates a three element list
```{r}
list(1,2,3)


#creates a single element list where the only element is a vector that has three elements
list(c(1,2,3))

(list3=list(c(1,2,3),3:7))

list(theDF, 11:20)
```

# Matrices is similar to a data.frame, however all the elements are of the same type, for example all numeric

```{r}
A=matrix(1:10, nrow=5)
A
B=matrix(21:30, nrow=5)
B

A+B
A*B
A==B
A<B
```
# Matrix multiplication

```{r}
A%*%t(B)
```