---
title: "T10 Pruebas t Independiente"
output:
  html_document:
    css: tutorial.css
    fig_caption: yes
    highlight: pygments
#    theme: simplex
    toc: yes
    toc_float: yes
---

```{r setup, include=FALSE}
knitr::opts_chunk$set(echo = TRUE, warning=FALSE, message = FALSE)

```


```{r, echo=FALSE}
library(tidyverse)

rlt_theme <- theme(axis.title.y = element_text(colour="grey20",size=15,face="bold"),
        axis.text.x = element_text(colour="grey20",size=10, face="bold"),
        axis.text.y = element_text(colour="grey20",size=15,face="bold"),  
        axis.title.x = element_text(colour="grey20",size=15,face="bold"))+
  theme(
  # Remove panel border
  panel.border = element_blank(),  
  # Remove panel grid lines
  panel.grid.major = element_blank(),
  panel.grid.minor = element_blank(),
  # Remove panel background
  panel.background = element_blank(),
  # add thicker border lines
    axis.line.x = element_line(colour = "black", size = 1),
    axis.line.y = element_line(colour = "black", size = 1)
  )

# The palette with grey:
cbPalette1 <- c("#999999", "#E69F00", "#56B4E9", "#009E73", "#F0E442", "#0072B2", "#D55E00", "#CC79A7")

# The palette with black:
cbPalette2 <- c("#000000", "#E69F00", "#56B4E9", "#009E73", "#F0E442", "#0072B2", "#D55E00", "#CC79A7")

# To use for fills, add
#  scale_fill_manual(values=cbPalette)

# To use for line and point colors, add
  #scale_colour_manual(values=cbPalette)

```



```{r, eval=TRUE, echo=FALSE}
colorize <- function(x, color) {
  if (knitr::is_latex_output()) {
    sprintf("\\textcolor{%s}{%s}", color, x)
  } else if (knitr::is_html_output()) {
    sprintf("<span style='color: %s;'>%s</span>", color, 
      x)
  } else x
}

#`r colorize("some words in red", "red")`


```

Fecha de la ultima revisión
```{r echo=FALSE}

Sys.Date()
```

```{r}

library(car)  # para la prueba de leveneTest

library(RVAideMemoire) # para la prueba de byf.shapiro
```

***

# La prueba t con datos independiente

Una de las pruebas más común es la de comparar dos grupos y evaluar si los promedios de estos grupos son diferentes. Por ejemplo determinar si la edad de los estudiantes una clase es diferentes entre mujeres y hombres.  Evaluar si dos concentraciones de antibiótico resulta en una reducción en el tiempo de infección de una enfermedad especifica. NOTA IMPORTANTE: los datos provienen de diferentes individuos, solamente un valor por individuo. Recuerda que en la prueba anterior de la prueba de t con datos pareados tenemos más de un dato por cada persona/individuo/unidad de muestreo.  


Datos


Producimos un set de datos de diferentes personas, con las siguientes variables, el genero, la distancia (dist) viajada por estudiantes que van a la universidad de UPR-Utuado y UPR-Bayamón. 

```{r, attr.source='.numberLines'}
genero=c("m","f","f","f",
    "f","f","f","f","f",
    "m","f","m","f","f",
    "m","m","f","f","f",
    "f","f","m", "f","m",
    "m","f", "f", "f","f",
    "f","m","m","m","f",
    "f","f")
dist=c(92,50,75,55,
       30, 40,60,35,65,
       45, 65, 80,60,67,
       98,88,60,20,49,
       45, 19,27,20,34,
       30,45, 35,26, 24, 
       34,12, 26, 21, 25, 
       15, 22)
muni=c("utuado","utuado","utuado","utuado",
      "utuado","utuado","utuado","utuado","utuado",
      "utuado","utuado","utuado","utuado","utuado",
      "utuado","utuado","utuado","utuado","utuado",
      "bayamón","bayamón","bayamón","bayamón","bayamón",
      "bayamón","bayamón","bayamón","bayamón","bayamón",
      "bayamón","bayamón","bayamón","bayamón","bayamón",
      "bayamón","bayamón")
```

Unir los datos en un data frame con la función de "data.frame( )"

```{r join lists in a df}
viajes=data.frame(genero,dist,muni)
head(viajes)
tail(viajes)
```

***

Hacer un  gráfico de los datos.  Si calculamos el promedio de todos los valores de "Y" y lo visualizamos, vemos que muchos de los valores del municipio "bayamón" son muy por debajo los valores de la linea y muchos de los valores del municipio "utuado" son muy por encima.    

```{r plot}

mean_dist=mean(viajes$dist)

ggplot(viajes, aes(muni, dist))+
  geom_jitter(width = 0.11)+
  geom_hline(yintercept = mean_dist)
```

## Las hipótesis

> Ho: es que la distancia que viaja de los estudiantes es igual irrelevante del municipio
 
> Ho: Promerio_1=Promedio_2 o mejor Ho: $\overline{x}_1=\overline{x}_2$


> Ha: es que la distancia que viaja de los estudiantes no es igual (depende del municipio donde proviene) 
> Ho: $\overline{x}_1\ne\overline{x}_2$


Otra alternativa de verlo es ver la diferencias entre el valor de la "y" y el promedio, o sea los residuales. `r colorize("Nota que esto se parece a la grafica de residuales de la regresión lineal", "blue")` .


```{r}
plot(1:36, dist, ylim=c(0, 100), ylab="y", xlab = "order", pch=21, bg="red")
abline(h=mean(dist), col="blue")
for(i in 1:36) lines(c(i,i), c(mean(dist), dist[i]), col="green")
```


Ahora vamos a separar la grafica y ver los residuales por grupo, en otra palabra, cual son los residuales entre los valores y el promedio dentro de los mismos grupos. Se observa en este caso que hay mucho menos varianza entre los valores de un mismo grupo.  


```{r}
plot(1:36, dist, ylim=c(0, 100), ylab="y", xlab = "order", pch=21, bg="red")
abline(h=mean(dist[muni=="bayamón"]), col="blue")
abline(h=mean(dist[muni=="utuado"]), col="red")
index<- 1:length(dist)
for (i in 1:length(index)){
  if(muni[i]=="b")
    lines(c(index[i], index[i]), c(mean(dist[muni=="b"]),dist[i]), col="blue")
  else
    lines(c(index[i], index[i]), c(mean(dist[muni=="u"]),dist[i]), col="red")
}
```


# `r colorize("Comparación de dos grupos", "red")` 

Hay diferentes acercamiento para hacer la prueba de t (t-test). Usaremos la más conocida. Donde comparamos el promedio de un grupo con el proimedio de otro grupo, si no hay diferencias entre los grupos, la diferencias entre uno y el otro deberia acercarce a cero. Hay que tomar en cuenta la cantidad de varianza/error en los analisis. Esto se toma encuenta considerando el error estandard en la formula siguiente.   

$$t= \frac{\bar{X_1}-\bar{X_2}}{SE}$$

Más especifico el error estandard se calcula de la siguiente forma 

$$t= \frac{\bar{X_1}-\bar{X_2}}{\sqrt{\frac{{s}^{2}_p}{n_1}+\frac{{s}^{2}_p}{n_2}}}$$


Donde la varianza ponderada (Weighted variance, ${s}^{2}_p$), es un indice de la varianza de los dos grupos tomando en cuenta el tamaño de muestra de cada grupo.  Note que la varianza $s^2$ de cada grupo es multiplicado por (n-1). Por consequencia un grupo que tiene pocos datos "n", su varianza tendrá menos peso en los analisis.  

$${s}^{2}_p = \frac{(n_1-1){s}^{2}_1+(n_2-1){s}^{2}_2}{n_1+n_2-2}$$




### Mi primera prueba para comparar el promedio entre dos grupos.  Se usa la prueba de "t.test" (t-test).  

La estructura de la prueba es la siguiente (lo minimo necesario)

t.test(variable_de_respuesta ~ variable_de_grupo, dataframe)

La hipotesis nula:
 Ho: la distancia viajado por la gente de la gente de los dos municipios es igual (el valor de "p" sera major de 0.05)
 
La hipotesis alterna:
 Ha: la distancia viajado por la gente no es igual por la gente d elos dos municipios (el valor de "p" sera menor de 0.05 )



```{r t.test}
model=t.test(dist~muni,data=viajes, paired=FALSE)
model
```


## Graficar los datos con el promedio y las estadísticas que da un resumen de la estadistica de forma visual, el promedio y el intervalo de 95%.  Nota que se usa la función en ggplot2 de stat_summary(fun.data = mean_cl_normal), esto quiere decir que se esta calculando los valores ASUMIENDO una distribución normal de los datos. 

```{r graph summary stats}
ggplot(viajes, aes(muni, dist))+
 stat_summary(fun.data = mean_cl_normal, geom = "pointrange")

```


## Ahora ver las distrubución de frecuencia por municipio

```{r}
ggplot(viajes, aes(dist, fill=muni))+
  geom_histogram(colour="white")+
  facet_grid(~muni)
```




# Shapito-Wilks: Test for the assumption of normality 


```{r shapiro test}
shapiro.test(viajes$dist)
```

## Metodo #1: shapiro.test()


```{r SW test}
# Normality test by group
# Method 1 
shapiro.test(viajes$dist)
shapiro.test(viajes$dist[viajes$muni=="utuado"])
shapiro.test(viajes$dist[viajes$muni=="bayamón"])
```


## Method 2: byf.shapiro()

Aqui es una prueba más sensilla para hacer para comprobar que los grupos tienen distribución normal. `r colorize("Tiene que usar la libreria 'RVAideMemoire' y la función byf.shapiro( )", "red")` . 

Recuerda, que si el valor de p es mayor de 0.05, se asume que los datos tienen una distribución normal, si es menor de 0.05 se asume que no es normal.   

Nota la oragnización de la prueba, es como la de la t.test( )

byf.shapiro(variable_de_respuesta ~ variable_de_grupo, dataframe)


```{r SW2}
# de la libreria de (RVAideMemoire)

byf.shapiro(dist~muni, viajes)

```




## Prueba de Igualdad de Varianza

http://www.cookbook-r.com/Statistical_analysis/Homogeneity_of_variance/

Presento 3 alternativas para la prueba de igualdad de varianza. 

Las pruebas siguientes tambiens se llaman pruebas de homoscedasticidad de varianza, o sea que la varianza en los diferentes grupos es igual. por consecuencia la hipotesis nnula es que la varianza del primer grupo es igual a la varianza del segundo grupo (para una prueba t).  Nota aqui es es importante donde se encuenta el promedio o la mediana, lo que es importante es la distribución de los datos. 

Homogemeidad de varianza
$$H_o:  {s}^{2}_1 = {s}^{2}_2$$

y la hipotesis alterna

$$H_a:  {s}^{2}_1 \neq  {s}^{2}_2$$


Cuando los datos no cumple con distribución igualdad de varianza se dice que los datos heteroscedasticidad.  

1. Bartlett's test of equality of variance
  Los datos tienen que cumplir con la distribución normal para usar esta prueba, si no cumple tendra una mayor probabilidad de rechazar la hipotesis nula.
2. Levene's Test for equality of variance
  La prueba de Levene los datos no son tan sensitivo a la distribución normal, pero no deberia tampoco ser muy diferente de ella. 
3. Fligner-Killeen Test for equality of Variance
  La prueba de Fligner-Killeen los datos NO tiene que cumplir con distribición normal y es una prueba robusta cuando hay datos sesgados (outliers).  



## Bartlett's test of equality of variance

```{r}
bartlett.test(dist~muni, data=viajes)
```

## Levene Test for equality of variance
 - similar to Bartlett's test

```{r}

leveneTest(dist~muni, data=viajes)
```


 
## Fligner-Killeen Test for equality of Variance

- good when the distribution are not normal

```{r}
fligner.test(dist~muni, data=viajes)
```




```{r my students}
sex=c("f","f","f","f","f",
      "f","f","f","f","f",
      "f",
      "m","m","m",
      "m","m","m")
kids=c(0, 1, 2, 1, 1,
       4, 4, 2, 0, 10,
       2,
       80, 24,
       32, 22, 22,15)

futurePR=data.frame(sex,kids)

head(futurePR)

model2=t.test(kids~sex, data=futurePR)
model2

byf.shapiro(kids~sex, futurePR)
```




# Anxiedad y Alacranes

Anxiety 

```{r anxiety}
picture=c(1,2,5,2,8,4,5,0,7)
dead=c(15,15,17,10,10,10,18,16,11)
mean(picture)
mean(dead)
alacran=data.frame(picture,dead)
head(alacran)

t.test(alacran$dead, alacran$picture,paired=FALSE)
```




