---
title: "T11_ANOVA"
output: 
  html_document:
    toc: yes
    toc_float: yes
    css: custom.css
---

```{r setup, include=FALSE}
knitr::opts_chunk$set(echo = TRUE, warning=FALSE, message = FALSE)
knitr::opts_chunk$set(
  class.source = "numberLines lineAnchors", 
  class.output = c("numberLines lineAnchors chunkout") 
)

```




```{r, eval=TRUE, echo=FALSE}
colorize <- function(x, color) {
  if (knitr::is_latex_output()) {
    sprintf("\\textcolor{%s}{%s}", color, x)
  } else if (knitr::is_html_output()) {
    sprintf("<span style='color: %s;'>%s</span>", color, 
      x)
  } else x
}

#`r colorize("some words in red", "red")`


```

Fecha de la ultima revisión
```{r echo=FALSE}

Sys.Date()
```


```{css, echo = FALSE}
div.sourceCode pre.chunkout {
  background: white;
}
```

Chunk para poder cambiar el color del texto

```{r, eval=TRUE, echo=FALSE}
colorize <- function(x, color) {
  if (knitr::is_latex_output()) {
    sprintf("\\textcolor{%s}{%s}", color, x)
  } else if (knitr::is_html_output()) {
    sprintf("<span style='color: %s;'>%s</span>", color, 
      x)
  } else x
}
```

## Instalar libreria si es necesario
```{r install libraries}
#install.packages("granova")
#install.packages("car")
#install.packages("pastecs")
#install.packages("multcomp")
#install.packages("compute.es")
#install.packages("WRS2", repos="http://R-Forge.R-project.org")
```

# Activar libreria
```{r activar librerias}
library(tidyverse)
library(ggplot2)
library(granova)
library(huxtable)
library(car)
library(pastecs)
library(multcomp)
library(compute.es)
library(WRS2) 
```

# ANOVA

Análisis de varianza es un método para comparar 3 o más promedios, al contrario de la prueba de t que es para comparar 2 promedios solamente. Entonces ANOVA es una extensión de la prueba t. La hipótesis nula es Ho: los promedios de los grupos son iguales. ANOVA fue desarrollado por Ronald Fisher y es basado en evaluar la varianza total del experimento y comparar esta con la varianza en los grupos.  Típicamente si la varianza explicado entre los grupos es más grande que la varianza dentro los grupos se rechaza la hipótesis nula.  A continuación veremos como hacer estos cálculos.  

Primero hay que explicar porque es necesario ANOVA y no hacer múltiples prueba de t. Recuerda que típicamente rechazamos la hipótesis nula cuando el valor de p es menor de 0.05, el tipo de error I.   A cada vez que se hace una prueba t hay 5% de error. Por consecuencia si uno hace múltiples pruebas t, hay una posibilidad que se recheza la hipótesis nula cuando se debería aceptar.   Cuan grande es ese error si uno hace múltiples pruebas t.

```{r}
Tipo_errorI=tribble(
  ~Cantidad_Grupo_k, ~C, ~"0.05", ~"0.01",
  "2","1","0.05", "0.01",
  "3", "3", "0.14", "0.03",
  "4", "6", "0.26", "0.06",
  "5", "10", "0.40", "0.10",
  "6", "15", "0.54", "0.14"
)
huxtable(Tipo_errorI)%>%
    theme_article(header_col = FALSE)%>%
  set_bottom_border(row = 1, col = everywhere, value = 1) %>% 
  set_caption("La probabilidad de cometer un error tipo I usando la prueba de t para cada pares de prueba (C)")%>%
  add_footnote("* C=(k-1)/2, que es la cantidad de comparación")
```

Nota que si tienes 4 grupos tendrá que hacer 6 pruebas de t, y eso eleva la probabilidad de cometer un tipo de error I a 26%, mucho más alto que el 5% que uno quisiera.  Cuando uno hace la prueba de ANOVA y selecciona el nivel de error de 5%, es que el conjunto de todas las pruebas tiene ese nivel error posible.  

## Hipótesis en ANOVA

La hipótesis nula en ANOVA, es que todos los grupos tienen el mismo promedio, o mejor dicho que no hay evidencia que los promedios sean distintos. Filosoficamente uno NUNCA uede decir que algo es similar es que uno puede decir que no hay evidencia que sean diferentes.  Esto proviene de el punto imprtante que uno hace un muestreo de la población, por consecuencia siempre hay la posibilidad que los datos (el muestreo) NO representa la población y hay un tipo de error II (que no se rechaza la hipótesis nula cuando se debería rechazar).

H0: $H_o:\ \mu_1=\mu_2=\mu_3=...=\mu_k$
Ha: Por lo menos uno de los grupos no es igual a los demás.

NOTA importante la hipótesis alterna `r colorize("NO es que los grupos sean distintos", "red")`, es que por los menos uno de ellos es distinto.  

Ejemplo: 
Vamos asumir que tenemos 3 grupos, k=3 y que la hipótesis nula es la siguiente  

Ho: G1=G2=G3, p >= 0.05
Ha: Por lo menos uno de estos grupos no es igual a los demas.  

Si encontramos un valor de p <0.05, rechazamos la hipótesis nula y de una de las posibles combinaciones pudiese ser G1=G2, G1=G3, pero G2 no es igual a G3. ¿Qué son las otras posibles combinaciones que resultaría en que se rechaza la hipótesis nula?




# Crear un conjunto de datos

Aquí observamos la cantidad de fósforo por parte de millón observado en la misma especie de planta cerca tres lagos de Puerto Rico . Los datos son ficticios es para demostrar el proceso de hacer los análisis. Se observa datos de plantas 3 lagos en Pueto Rico (Caraizo, DosBocas y Guineo).  

Nuestra hipótesis nula es que la cantidad de fósforo en la plantas es igual en los tres lagos. 

1. $H_o:\ \mu_C=\mu_{DB}=\mu_G$
2. Por lo menos en uno de estos lagos las plantas tienen una concentración de fósforo diferente 



```{r ejemplo}


id<-(1:16)
Cant_Fos<-c(55,56,64,45,44,
            37,36,35,38,39,
            12,28,15,16,11,9)
Lagos<-c(rep(1,5),rep(2,5), rep(3,6))
Lagos<-factor(Lagos, levels = c(1:3), 
              labels = c("Caraizo", "DosBocas", "Guineo"))
fosforo<-data.frame(id,Cant_Fos,Lagos)
fosforo

```
## Visualizar los datos

Hacemos un gráfico de los datos.  Calculamos el promedio de todos los valores de "Y" (concentración de fósforo en las plantas) y se gráfica, vemos que muchos de los valores de las plantas son por debajo los valores de la linea y muchos de los valores están por encima.    Se observa que la concentración de fósforo en plantas que provienen de los lagos Caraizo y Guineo son lejos del promedio.  

```{r plot}

mean_fosforo=mean(fosforo$Cant_Fos)
mean_fosforo

ggplot(fosforo, aes(Lagos, Cant_Fos, colour=Lagos))+
  geom_jitter(width = 0.1)+
  geom_hline(yintercept = mean_fosforo) # geom_hline = linea horizontal

```

Otra alternativa y una que ayuda a entender como se hace el cálculos es observar la diferencias entre el valor de la "y" y el promedio, o sea los residuales. `r colorize("Nota que esto se parece a la grafica de residuales de la regresión lineal", "blue")`. Vimos también este tipo de gráfico para la prueba de t. 


```{r}
plot(1:16, Cant_Fos, ylim=c(0, 60), ylab="y", xlab = "order", pch=21, bg="red")
abline(h=mean(Cant_Fos), col="blue")
for(i in 1:16) lines(c(i,i), c(mean(Cant_Fos), Cant_Fos[i]), col="green")

```


Ahora vamos a separar el gráfico y ver los residuales por grupo, en otra palabra, cual son los residuales entre los valores y el promedio dentro de los mismos grupos. Se observa en este caso que hay mucho menos varianza entre los valores de un mismo grupo.  Este es un indice que los lagos explica la varianza (en parte) en concentración de fósforo en las plantas.  


```{r}

plot(1:16, Cant_Fos, ylim=c(0, 70), ylab="y", xlab = "order", pch=21, bg="black")
abline(h=mean(Cant_Fos[Lagos=="Caraizo"]), col="blue")
abline(h=mean(Cant_Fos[Lagos=="DosBocas"]), col="red")
abline(h=mean(Cant_Fos[Lagos=="Guineo"]), col="orange")

index<- 1:length(Cant_Fos)
for (i in 1:length(index)){
  if(Lagos[i]=="Caraizo")
    lines(c(index[i], index[i]), c(mean(Cant_Fos[Lagos=="Caraizo"]), Cant_Fos[i]), col="blue")
  else if (Lagos[i]=="Guineo")
    lines(c(index[i], index[i]), c(mean(Cant_Fos[Lagos=="Guineo"]), Cant_Fos[i]), col="orange")
  else
    lines(c(index[i], index[i]), c(mean(Cant_Fos[Lagos=="DosBocas"]), Cant_Fos[i]), col="red")
} 


```
***
Daros donde los grupos son iguales

En este ejemplo de vemos dos de los grupos donde los residuales solapan, este es probable que resulta que estos dos grupos (azul y rojo) no sean diferentes.  

```{r residuales segundo grupo}


id<-(1:16)
Cant_Fos<-c(52,66,60,54,64,
            56,58,65,49,58,
            21,24,22,21,21,21)
Lagos<-c(rep(1,5),rep(2,5), rep(3,6))
Lagos<-factor(Lagos, levels = c(1:3), 
              labels = c("Caraizo", "DosBocas", "Guineo"))
fosforo2<-data.frame(id,Cant_Fos,Lagos)

attach(fosforo2)
```


```{r}

plot(1:16, Cant_Fos, ylim=c(0, 70), ylab="y", xlab = "order", pch=21, bg="black")
abline(h=mean(Cant_Fos[Lagos=="Caraizo"]), col="blue")
abline(h=mean(Cant_Fos[Lagos=="DosBocas"]), col="red")
abline(h=mean(Cant_Fos[Lagos=="Guineo"]), col="orange")

index<- 1:length(Cant_Fos)
for (i in 1:length(index)){
  if(Lagos[i]=="Caraizo")
    lines(c(index[i], index[i]), c(mean(Cant_Fos[Lagos=="Caraizo"]), Cant_Fos[i]), col="blue")
  else if (Lagos[i]=="Guineo")
    lines(c(index[i], index[i]), c(mean(Cant_Fos[Lagos=="Guineo"]), Cant_Fos[i]), col="orange")
  else
    lines(c(index[i], index[i]), c(mean(Cant_Fos[Lagos=="DosBocas"]), Cant_Fos[i]), col="red")
} 
```


# Gráficar los datos 

Gráfica de los datos para observar si hay un patrón observable.  Repito este punto múltiples veces ya que en mi carrera he visto mucha gente haciendo análisis de datos y hacen un análisis estadístico y rechazan la hipótesis nula. Si habría tomado el tiempo de visualizar los datos se habrían dado cuenta que no era posible este resultado porque los datos de los grupos solapan completamente.   

NOTA Aquí los tres pasos para producir un gráfico con el promedio de cada grupo. 
  1. los datos con geom_point
  2. los promedios con stat_summary(fun.y = mean, geom = "point"), para calcular el promedio del grupo
  3. Una linea que une los promedios con stat_summary(fun.y = mean, geom = "line"), note la diferencia entre los dos uno usa "point" el otro usa "line". 

```{r graficar fosforo}
library(ggplot2)
ggplot(fosforo, aes(x=Lagos, y=Cant_Fos, colour=Lagos))+
geom_point()+
  stat_summary(fun.y = mean, geom = "point", size = 2, 
                    aes(group=1), colour = "black")+
  stat_summary(fun.y = mean, geom = "line", size = 1, 
             aes(group=1), colour = "red")

```

## Un gráfico con el intervalo de confianza. 

Crear un data frame de los resultados con el package "Rmisc" y la función "summarySE".  Los pasos son identificar la variable continua (en este caso measurevar="Cant_Fos") y la variable discreta que identifica los grupos groupvars="Lagos".  Esto crea un nuevo data frame con los datos resumidos que incluye, el nombre de los grupos (Lagos), el tamaño de muestra (N), el promedio de la variable (Cant_Fos), la desviación estandar (sd), el error estandar (se) y intervalo de confianza (ci). 

```{r summary data}
library(Rmisc)

sum = summarySE(fosforo, 
                measurevar="Cant_Fos", 
                groupvars="Lagos")
sum


```



## Graficar con nuestro nuevo data frame "sum".

Para calcular el 95% del intervalo de confianza del promedio se usa la siguiente formula $\overline{x}\ \pm2\cdot se$. Las barras representa el 95% de donde pudiese estar el promedio si repetimos el mismo experimento 100 veces.  
      
  
```{r grafica2}
ggplot(sum, aes(x=Lagos, 
                y=Cant_Fos)) +
  geom_point(colour="blue")+ 
  geom_errorbar(aes(ymin=Cant_Fos-2*se, 
                    ymax=Cant_Fos+2*se), 
                width=.2, size=0.7)


```


##E Estadística descriptiva de los Lagos

```{r descriptive stats}

library(pastecs)
by(fosforo$Cant_Fos, fosforo$Lagos, stat.desc)

```
# Los supuestos de ANOVA

Hay 4 supuestos que tenemos que evaluar cuando se hace un ANOVA.

1. Los datos de cada grupo es una muestra al azar de la poblaciones
2. La característica medida es son continuas.
3. Igualdad de varianza: el error en la varianza en cada grupo es igual
4. La variables continuas tienen una distribución normal.

## Datos al azar

Este paso es uno de diseño experimental.  Que los datos sean representativos de la poblaciones de interés, y que no sean sesgados a un subgrupo.
  Por ejemplo uno esta probando una vacuno para COVID-19 y la prueba evalúa solamente con gente en muy buena condición física (por ejemplos atletas).  La selección de los participantes tiene que reflejar la población a quien se estaría ofreciendo la vacuna. 
  
  
## Datos Continuos
 Los datos tienen que valores continuos, no pueden ser discretos.
 Por ejemplo, no pueden ser binarios (vivo/muerto), tampoco no pueden ser conteos (0,1,2,3), si hay poca variación.
 
## Igualdad de varianza
  
La cantidad de dispersión en cada grupo tiene que ser bien similar uno al otro.  Esto lo podemos comprobar con una prueba. La hipótesis nula es que cada grupo tiene una varianza igual.  La hipotesis alterna es que por lo menos uno de los grupos no tiene la misma varianza.   

1. $$Ho: {s}^{2}_1={s}^{2}_2={s}^{2}_3…{s}^{2}_k$$
2. Ha: Por lo menos uno d elos grupos no tiene la misma varianza que los otros. (similar a la Ha de ANOVA)


## La prueba de Levene's test 

La prueba de Levene es probablemente la prueba de igualdad de varianza la más común aunque hay otras alternativas también. Puede encontrar información sobre la prueba de Levene y otras de la pruebas aquí <https://en.wikipedia.org/wiki/Levene%27s_test>.  Para evaluar sin hay diferencias en la varianza entre los grupos de usa la función **leveneTest()**. Si el valor de p es mayor de 0.05 se acepta la hipótesis nula.  



```{r levene test}

library(car)
leveneTest(fosforo$Cant_Fos, fosforo$Lagos, 
           center = median)
```

# La prueba de ANOVA

```{r ANOVA}
LagosModel<-aov(Cant_Fos~Lagos-1, data = fosforo)

# limited information
summary(LagosModel)


#Here
# Complete model
summary.lm(LagosModel)  # Nota que los coefficientes son los promedios, comparan con la tabla ariba. 
```

```{r ANOVA residuals}
plot(LagosModel)


```


## PRUEBA de POST HOC *(Se hace solamente si se rechaza la hipotesis nula de la prueba de ANOVA)*
1. the Bonferroni test
2. Tukey test

```{r post-hoc2 test}
pairwise.t.test(fosforo$Cant_Fos, fosforo$Lagos, p.adjust.method = "bonferroni") # Nota aqui se usa los datos originales, el error de todos las pruenas se limita a 5%.  



library(multcomp)
postHocs.1<-glht(LagosModel, linfct = mcp(Lagos = "Tukey"))  # nota que aqui se usa el modelo
summary(postHocs.1)

```



## SUPER HEROES and INJURIES

```{r data super heroes}

library(readr)
Superhero <- read_csv("~/Google Drive/Biometry/Biometria 2017/Data_FILES/Superhero.csv")
tail(Superhero)

unique(Superhero$heronames)
```



####Rename the categories with super hero names

```{r rename variables}
#Superhero
Superhero$heronames<-factor(Superhero$hero, levels = c(1:4), 
     labels = c("Spiderman","Superman", "Hulk", "Ninja Turtle"))
Superhero
names(Superhero)
```






1. Evaluar la distribución de los datos de respuestas (los en Y)
2. Evaluar la homogeneidad de varianza
3. Visualizar los datos Puntos y promedios y intervalo de confianza
4. Hacer la prueba de ANOVA con aov()
5. Evaluar la figura de residuales
6. Evaluar la gráfica de qq, para la normalidad
7. Hacer la prueba de post-hoc si es necesario!!!!!

```{r hero1}
library(ggplot2)
line <- ggplot(Superhero, aes(heronames, injury))
line +geom_point()+
  stat_summary(fun.y = mean, geom = "line", size = 1, 
                    aes(group=1), colour = "#FF6633")+
  stat_summary(fun.y = mean, geom = "point", size = 3, 
             aes(group=1), colour = "red")

```

Homogeneity of variance
```{r hero levene test}

library(car)
leveneTest(Superhero$injury, Superhero$heronames, 
           center = median)
```

```{r grafica3}

library(Rmisc)   # this is a function to create 
#a data frame of summary data
sum2 = summarySE(Superhero, 
                measurevar="injury", 
                groupvars=c("heronames"))
sum2





ggplot(sum2, aes(x=heronames, 
                y=injury)) + 
  geom_errorbar(aes(ymin=injury-2*se, 
                    ymax=injury+2*se), 
                width=.2, size=0.7)+
  geom_point(colour="blue")


```

4. Hacer la prueba de ANOVA con aov()

```{r Hero ANOVA}
SuperHeroModel<-aov(injury~heronames, data = Superhero)

summary(SuperHeroModel)
summary.lm(SuperHeroModel)
```
5. Evaluar la figura de residuales
6. Evaluar la grafica de qq

```{r hero residuals}
plot(SuperHeroModel)


```

7. Hacer la prueba de post-hoc si es necesario!!!!!

```{r post-hoc test}
pairwise.t.test(Superhero$injury, Superhero$heronames, p.adjust.method = "bonferroni")


postHocs.2<-glht(SuperHeroModel, linfct = mcp(heronames = "Tukey"))
summary(postHocs.2)

```


