---
title: "T11_ANOVA"
output: 
  html_document:
    highlight: kate
    toc: yes
    toc_float: yes
    css: custom.css
    use_bookdown: true
---

```{r setup, include=FALSE}
knitr::opts_chunk$set(echo = TRUE, warning=FALSE, message = FALSE)
knitr::opts_chunk$set(
  class.source = "numberLines lineAnchors", 
  class.output = c("numberLines lineAnchors chunkout") 
)

```




```{r, eval=TRUE, echo=FALSE}
colorize <- function(x, color) {
  if (knitr::is_latex_output()) {
    sprintf("\\textcolor{%s}{%s}", color, x)
  } else if (knitr::is_html_output()) {
    sprintf("<span style='color: %s;'>%s</span>", color, 
      x)
  } else x
}

#`r colorize("some words in red", "red")`


```

Fecha de la ultima revisión
```{r echo=FALSE}

Sys.Date()
```


```{css, echo = FALSE}
div.sourceCode pre.chunkout {
  background: white;
}
```

Chunk para poder cambiar el color del texto

```{r, eval=TRUE, echo=FALSE}
colorize <- function(x, color) {
  if (knitr::is_latex_output()) {
    sprintf("\\textcolor{%s}{%s}", color, x)
  } else if (knitr::is_html_output()) {
    sprintf("<span style='color: %s;'>%s</span>", color, 
      x)
  } else x
}
```

## Instalar libreria si es necesario
```{r install libraries}
#install.packages("granova")
#install.packages("car")
#install.packages("pastecs")
#install.packages("multcomp")
#install.packages("compute.es")
#install.packages("WRS2", repos="http://R-Forge.R-project.org")
```

# Activar libreria
```{r activar librerias}
library(tidyverse)
library(ggplot2)
library(granova)
library(huxtable)
library(car)
library(pastecs)
library(multcomp)
library(compute.es)
library(WRS2) 
```

# ANOVA

Análisis de varianza es un método para comparar 3 o más promedios, al contrario de la prueba de t que es para comparar 2 promedios solamente. Entonces ANOVA es una extensión de la prueba t. La hipótesis nula es Ho: los promedios de los grupos son iguales. ANOVA fue desarrollado por Ronald Fisher y es basado en evaluar la varianza total del experimento y comparar esta con la varianza en los grupos.  Típicamente si la varianza explicado entre los grupos es más grande que la varianza dentro los grupos se rechaza la hipótesis nula.  A continuación veremos como hacer estos cálculos.  

Primero hay que explicar porque es necesario ANOVA y no hacer múltiples prueba de t. Recuerda que típicamente rechazamos la hipótesis nula cuando el valor de p es menor de 0.05, el tipo de error I.   A cada vez que se hace una prueba t hay 5% de error. Por consecuencia si uno hace múltiples pruebas t, hay una posibilidad que se recheza la hipótesis nula cuando se debería aceptar.   Cuan grande es ese error si uno hace múltiples pruebas t.

```{r}
Tipo_errorI=tribble(
  ~Cantidad_Grupo_k, ~C, ~"0.05", ~"0.01",
  "2","1","0.05", "0.01",
  "3", "3", "0.14", "0.03",
  "4", "6", "0.26", "0.06",
  "5", "10", "0.40", "0.10",
  "6", "15", "0.54", "0.14"
)
huxtable(Tipo_errorI)%>%
    theme_article(header_col = FALSE)%>%
  set_bottom_border(row = 1, col = everywhere, value = 1) %>% 
  set_caption("La probabilidad de cometer un error tipo I usando la prueba de t para cada pares de prueba (C)")%>%
  add_footnote("* C=(k-1)/2, que es la cantidad de comparación")
```

Nota que si tienes 4 grupos tendrá que hacer 6 pruebas de t, y eso eleva la probabilidad de cometer un tipo de error I a 26%, mucho más alto que el 5% que uno quisiera.  Cuando uno hace la prueba de ANOVA y selecciona el nivel de error de 5%, es que el conjunto de todas las pruebas tiene ese nivel error posible.  

## Hipótesis en ANOVA

La hipótesis nula es, que todos los grupos tienen el mismo promedio, o mejor dicho que no hay evidencia que los promedios sean distintos. 

H0: $H_o:\ \mu_1=\mu_2=\mu_3=...=\mu_k$
Ha: Por lo menos uno de los grupos no es igual a los demas.

NOTA importante la hipótesis alterna NO ES que los grupos sean distintos, es que por los menos uno de ellos es distinto.  

Ejemplo: 
Vamos asumir que tenemos 3 grupos, k =3 

Ho: G1=G2=G3, p >= 0.05
Ha: Por lo menos uno de estos grupos no es igual a los demas.  

Si encontramos un valor de p <0.05, aceptamos la hipotesis nula una de una de las posibles combinaciones pudiese ser G1=G2, G1=G3, pero G2 no es igual a G3.






# Crear un conjunto de datos

Aquí observamos la cantidad de fósforo por parte de millión observado en la misma especie de planta cerca tres lagos de Puerto Rico . Los datos son ficticios es para demostrar el proceso de hacer los análisis. Se observa datos de plantas 3 lagos (Caraizo, DosBocas y Guineo).  

Nuestra hipótesis nula es que la cantidad de fósforo en la plantas es igual en los tres lagos. 

1. $H_o:\ \mu_C=\mu_{DB}=\mu_G$
2. Por lo menos en uno de estos lagos las plantas tienen una concentración de fósforo diferente 



```{r ejemplo}


id<-(1:16)
Cant_Fos<-c(55,56,64,45,44,
            37,36,35,38,39,
            12,28,15,16,11,9)
Lagos<-c(rep(1,5),rep(2,5), rep(3,6))
Lagos<-factor(Lagos, levels = c(1:3), 
              labels = c("Caraizo", "DosBocas", "Guineo"))
fosforo<-data.frame(id,Cant_Fos,Lagos)
fosforo

```
## Visualizar los datos

Hacer un gráfico de los datos.  Calculamos el promedio de todos los valores de "Y" (concentración de fósforo en las plantas) y se gráfica, vemos que muchos de los valores de las plantas son por debajo los valores de la linea y muchos de los valores están por encima.    

```{r plot}

mean_fosforo=mean(fosforo$Cant_Fos)
mean_fosforo

ggplot(fosforo, aes(Lagos, Cant_Fos, colour=Lagos))+
  geom_jitter(width = 0.1)+
  geom_hline(yintercept = mean_fosforo) # geom_hline = linea horizontal

```

Otra alternativa de verlo es observar la diferencias entre el valor de la "y" y el promedio, o sea los residuales. `r colorize("Nota que esto se parece a la grafica de residuales de la regresión lineal", "blue")`. Vimos también este tipo de gráfico para la prueba de t. 


```{r}
plot(1:16, Cant_Fos, ylim=c(0, 60), ylab="y", xlab = "order", pch=21, bg="red")
abline(h=mean(Cant_Fos), col="blue")
for(i in 1:16) lines(c(i,i), c(mean(Cant_Fos), Cant_Fos[i]), col="green")

```


Ahora vamos a separar el gráfico y ver los residuales por grupo, en otra palabra, cual son los residuales entre los valores y el promedio dentro de los mismos grupos. Se observa en este caso que hay mucho menos varianza entre los valores de un mismo grupo.  Este es un indice que los lagos explica (en parte) la varianza en concentración de fósforo.  


```{r}

plot(1:16, Cant_Fos, ylim=c(0, 70), ylab="y", xlab = "order", pch=21, bg="black")
abline(h=mean(Cant_Fos[Lagos=="Caraizo"]), col="blue")
abline(h=mean(Cant_Fos[Lagos=="DosBocas"]), col="red")
abline(h=mean(Cant_Fos[Lagos=="Guineo"]), col="orange")

index<- 1:length(Cant_Fos)
for (i in 1:length(index)){
  if(Lagos[i]=="Caraizo")
    lines(c(index[i], index[i]), c(mean(Cant_Fos[Lagos=="Caraizo"]), Cant_Fos[i]), col="blue")
  else if (Lagos[i]=="Guineo")
    lines(c(index[i], index[i]), c(mean(Cant_Fos[Lagos=="Guineo"]), Cant_Fos[i]), col="orange")
  else
    lines(c(index[i], index[i]), c(mean(Cant_Fos[Lagos=="DosBocas"]), Cant_Fos[i]), col="red")
} 


```

# Ejemplo de grupos donde los promedios no van a ser diferentes
## creamos un set de datos

```{r primer ejemplo}


id<-(1:16)
Cant_Fos<-c(65,66,64,65,64,
            56,58,65,49,43,
            21,24,22,21,21,21)
Lagos<-c(rep(1,5),rep(2,5), rep(3,6))
Lagos<-factor(Lagos, levels = c(1:3), 
              labels = c("Caraizo", "DosBocas", "Guineo"))
fosforo2<-data.frame(id,Cant_Fos,Lagos)

attach(fosforo2)
```


```{r}

plot(1:16, Cant_Fos, ylim=c(0, 70), ylab="y", xlab = "order", pch=21, bg="black")
abline(h=mean(Cant_Fos[Lagos=="Caraizo"]), col="blue")
abline(h=mean(Cant_Fos[Lagos=="DosBocas"]), col="red")
abline(h=mean(Cant_Fos[Lagos=="Guineo"]), col="orange")

index<- 1:length(Cant_Fos)
for (i in 1:length(index)){
  if(Lagos[i]=="Caraizo")
    lines(c(index[i], index[i]), c(mean(Cant_Fos[Lagos=="Caraizo"]), Cant_Fos[i]), col="blue")
  else if (Lagos[i]=="Guineo")
    lines(c(index[i], index[i]), c(mean(Cant_Fos[Lagos=="Guineo"]), Cant_Fos[i]), col="orange")
  else
    lines(c(index[i], index[i]), c(mean(Cant_Fos[Lagos=="DosBocas"]), Cant_Fos[i]), col="red")
} 
```


Graficar de los datos

NOTA Aqui que tengo
  1. los datos con geom_point
  2. los promedios con stat_summary
  3. Una linea que une los promedios con stat_summary

```{r graficar fosforo}
library(ggplot2)
ggplot(fosforo, aes(x=Lagos, y=Cant_Fos))+
geom_point()+
  stat_summary(fun.y = mean, geom = "point", size = 1, 
                    aes(group=1), colour = "#FF6633")+
  stat_summary(fun.y = mean, geom = "line", size = 1, 
             aes(group=1), colour = "red")

```

### Crear un data frame de los resultados con el package "Rmisc" y la función "summarySE"

```{r summary data}
library(Rmisc)   # this is a function to create 
#a data frame of summary data

head(fosforo)

sum = summarySE(fosforo, 
                measurevar="Cant_Fos", 
                groupvars=c("Lagos"))
sum


```
52.8000000    3.7336309   10.3662213


## Graficar con nuestro nuevo data frame "sum".

Nota, se = standard error, el error del promedio (donde esta el promedio?)
      sd = la desviación estandard, para evaluar el error de la población (donde esta la distribución de los datos?)
      ci = el intervalo de confianza
      
      95% intervalo de confianza del promedio
```{r grafica2}
ggplot(sum, aes(x=Lagos, 
                y=Cant_Fos)) +
  geom_point(colour="blue")+ 
  geom_errorbar(aes(ymin=Cant_Fos-2*se, 
                    ymax=Cant_Fos+2*se), 
                width=.2, size=0.7)


```
 ymin=Cant_Fos-2*se, 
ymax=Cant_Fos+2*se

Esto dara el intervalo de confianza de 95%

Descriptive statistics

```{r descriptive stats}
#Descriptives
library(pastecs)
by(fosforo$Cant_Fos, fosforo$Lagos, stat.desc)

```


#Levene's test (test of equality of variance), to test for homogeneity of variance among groups

## Para comprobar si hay igualdad de varianza entre los grupos


$$Ho: {s}^{2}_1={s}^{2}_2={s}^{2}_3…{s}^{2}_k$$



```{r levene test}

library(car)
leveneTest(fosforo$Cant_Fos, fosforo$Lagos, 
           center = median)
```

# La prueba de ANOVA

```{r ANOVA}
LagosModel<-aov(Cant_Fos~Lagos-1, data = fosforo)

# limited information
summary(LagosModel)


#Here
# Complete model
summary.lm(LagosModel)  # Nota que los coefficientes son los promedios, comparan con la tabla ariba. 
```

```{r ANOVA residuals}
plot(LagosModel)


```


## PRUEBA de POST HOC *(Se hace solamente si se rechaza la hipotesis nula de la prueba de ANOVA)*
1. the Bonferroni test
2. Tukey test

```{r post-hoc2 test}
pairwise.t.test(fosforo$Cant_Fos, fosforo$Lagos, p.adjust.method = "bonferroni") # Nota aqui se usa los datos originales, el error de todos las pruenas se limita a 5%.  



library(multcomp)
postHocs.1<-glht(LagosModel, linfct = mcp(Lagos = "Tukey"))  # nota que aqui se usa el modelo
summary(postHocs.1)

```



## SUPER HEROES and INJURIES

```{r data super heroes}

library(readr)
Superhero <- read_csv("~/Google Drive/Biometry/Biometria 2017/Data_FILES/Superhero.csv")
tail(Superhero)

unique(Superhero$heronames)
```



####Rename the categories with super hero names

```{r rename variables}
#Superhero
Superhero$heronames<-factor(Superhero$hero, levels = c(1:4), 
     labels = c("Spiderman","Superman", "Hulk", "Ninja Turtle"))
Superhero
names(Superhero)
```






1. Evaluar la distribución de los datos de respuestas (los en Y)
2. Evaluar la homogeneidad de varianza
3. Visualizar los datos Puntos y promedios y intervalo de confianza
4. Hacer la prueba de ANOVA con aov()
5. Evaluar la figura de residuales
6. Evaluar la gráfica de qq, para la normalidad
7. Hacer la prueba de post-hoc si es necesario!!!!!

```{r hero1}
library(ggplot2)
line <- ggplot(Superhero, aes(heronames, injury))
line +geom_point()+
  stat_summary(fun.y = mean, geom = "line", size = 1, 
                    aes(group=1), colour = "#FF6633")+
  stat_summary(fun.y = mean, geom = "point", size = 3, 
             aes(group=1), colour = "red")

```

Homogeneity of variance
```{r hero levene test}

library(car)
leveneTest(Superhero$injury, Superhero$heronames, 
           center = median)
```

```{r grafica3}

library(Rmisc)   # this is a function to create 
#a data frame of summary data
sum2 = summarySE(Superhero, 
                measurevar="injury", 
                groupvars=c("heronames"))
sum2





ggplot(sum2, aes(x=heronames, 
                y=injury)) + 
  geom_errorbar(aes(ymin=injury-2*se, 
                    ymax=injury+2*se), 
                width=.2, size=0.7)+
  geom_point(colour="blue")


```

4. Hacer la prueba de ANOVA con aov()

```{r Hero ANOVA}
SuperHeroModel<-aov(injury~heronames, data = Superhero)

summary(SuperHeroModel)
summary.lm(SuperHeroModel)
```
5. Evaluar la figura de residuales
6. Evaluar la grafica de qq

```{r hero residuals}
plot(SuperHeroModel)


```

7. Hacer la prueba de post-hoc si es necesario!!!!!

```{r post-hoc test}
pairwise.t.test(Superhero$injury, Superhero$heronames, p.adjust.method = "bonferroni")


postHocs.2<-glht(SuperHeroModel, linfct = mcp(heronames = "Tukey"))
summary(postHocs.2)

```


