---
title: "Gráficos con ggplot2"
author: "Raymond L. Tremblay"
output: 
  html_document:
    toc: yes
    toc_float: yes
---

```{r setup, include=FALSE}
knitr::opts_chunk$set(echo = TRUE, warning=FALSE, message = FALSE)
```

Fecha de la ultima revisión
```{r echo=FALSE}

Sys.Date()
```

```{r}
library(ggplot2)
```

# Gráficos Básicos con ggplot2

Este modulo es una introducción corta para la visualización de los datos.  El paquete principal que se usa es el **ggplot2**.  La visualización de datos es un área especializado y no se podrá hacer justicia al tema al mismo tiempo que se estudia la estadística. Aquí se presenta es una introducción breve del tema.  La visualización ayuda a entender los datos ya que la dispersión de ellos impacta que prueba se puede utilizar y el significado de los analisis.   

La información utilizada en este documento proviene en parte del libro *Discovering Statistics using R* por Andy Field, Jeremy Miles y Zoë Field (2014).  

# Como crear una gráfica de regresión lineal usando ggplot

1.  Subir los datos "Exam Anxiety"
  Los archivos de datos que se usan en el libro se encuentran en este enlace, <https://studysites.sagepub.com/dsur/study/articles.htm>  


Seleccionar el archivo **Exam Anxiety**. Note que los datos a la hoja de datos tienen que abrirlo en Excel o otro programa y salvarlo en formato **.csv** antes de seguir los proximos pasos. El siguiente paso es poner el archivo de datos en su proyecto de RStudio.     
***
## Subir los datos a RStudio

```{r}
library(readr)
Exam_Anxiety <- read_csv("Data_files_csv/Exam Anxiety.csv")
```

Para visualizar las primeras y ultimas 6 filas usar **head()** y **tail()** respectivamente.  

```{r}
head(Exam_Anxiety)
tail(Exam_Anxiety)
```


Parta ver el nombre de las variables en el archivo se usa la función **names**. Vemos que hay cinco columnas, el **Code** que se refiere a un código que identifica el estudiante, **Revise** el tiempo que el estudiante estudio antes de tomar el examen, **Exam** la nota del estidiante, **Anxiety**, un indice de anxiedad antes de tomar el examen, **Gender** el genero del estudiante. 


```{r}
names(Exam_Anxiety)
```

***

# Regresión lineal

El primer gráfico es crear una regresión lineal. Para producir una regresión lineal se necesita dos variables con datos continuos Seleccionamos dos variables continua, el nivel de ansiedad y la nota del examen. Para hacer una regresión lineal que sigue el patrón de y=mx+b, hay que utilizar la función geom_smooth(method=lm), la función **lm** se refiere a modelo lineal o ingles **linear model**. Nota que con el programa ggplot2, hay que primero identificar de donde proviene los datos **Exam_Anxiety**, despúes que hay identificar cual; son las variables de este archivo que se van a utilizar, en este caso **y=Exam, x=Anxiety**.  El proximoo paso es determinar que tipo de gráfico, y este caso es una regresión lineal.     


```{r linear graph}

ggplot(Exam_Anxiety, aes(y=Exam, x=Anxiety))+ 
  geom_smooth(method=lm, colour="red")

```
***
## Añadiendo color por grupo y otras bellezas

En este archivo utilizaremos un archivo que se usa muy comúnmente en los análisis de R, para demostrar un análisis o como hacer gráfico.  El archivo se llama **iris** y contiene información sobre el tamaño de características florales de tres especies del genero *Iris*.  En este gráfico se añade cuatro componente suplementarios, 1) un puntos para cada par de valores **Sepal.Length, Petal.Length**, 2) se cambia los nombres de las leyendas en **y** y **x** con la función **labs()** = labels, 3) se añade un titulo al gráfico con **ggtitle()**, 4) Note que cada especies tiene un color distinto, esto fue muy fácil incluir añadiendo la función **col=Species**, lo que esto significa es que para cada especies de planta se pone un color diferente.  



```{r}
tail(iris)


ggplot(iris, aes(Sepal.Length, Petal.Length)) +
      geom_point(aes(col = Species)) +
  geom_smooth(method="lm", colour="aquamarine") +  
  labs(x = "El largo del Sepalo", y = "El largo del Petalo")+
  ggtitle("Basic geom_point and linear regression")

```

***
## Salvar graficos con **ggsave**

Como salvar un gráfico para usarlo en otros programados o presentación por ejemplo de **MS Power Point**.  Se usa la función **ggsave()**.  se pone en comilla el nombre que se quiere dar a la figura y se identifica que tipo de archivo se quiere crear, por ejemplo (.tiff, .png, .tiff, .pdf). Nota que se salvo en un archivo que se llama "Graficos", es no es necesario, si no lo incluye sera salvado en el proyecto. 

```{r}
ggsave("Graficos/Iris_size.png")

```


# Regressión simple con puntos

```{r more examples}


scatter <- ggplot(Exam_Anxiety, aes(Anxiety, Exam))
scatter + geom_point(shape=20, colour="red") + 
          geom_smooth(method = "lm", colour = "blue", se = F) +  # se = F, remueve el intervalo de confianza
  labs(x = "Exam Anxiety", y = "Exam Performance %")

```

# Regressión simple con puntos y intervalo de confianza

```{r}
scatter <- ggplot(Exam_Anxiety, aes(Anxiety, Exam))
scatter + geom_point() + 
          geom_smooth(method = "lm", colour = "Red")+ 
  labs(x = "Exam Anxiety", y = "Exam Performance %") 
```


### Cambio de color del intervalo de confianza 

```{r}
scatter <- ggplot(Exam_Anxiety, aes(Anxiety, Exam))
scatter + geom_point() + 
  geom_smooth(method = "lm", colour = "Red", alpha = 0.2, fill = "orange") + 
  labs(x = "Exam Anxiety", y = "Exam Performance %") 
```


## Regresión lineal por grupo.
Para separar y tener una linea por grupo se usa la función **colour** y se añade la variable de factor. En este caso la variable **Gender** para separar entre hombres y mujer.  Se enseña también la función **ggtitle()** para añadir un titulo al gráfico. 

```{r}

ggplot(Exam_Anxiety, aes(y=Exam, x=Anxiety, colour=Gender))+ 
  geom_point(colour="coral")+
  geom_smooth(method="lm") +  # lm is for linear model 
  labs(x = "Exam Anxiety Score", y = "Exam Performance %")+
  ggtitle("Basic geom_point and linear regression")

```

# Histogramas

## Se necesita el archivo *DownloadFestival* que se encuentra dabajo la pestaña de **Los Datos**

    Una  biologa 
    
    A biologist was worried about the potential health effects of music festivals. So, one year she went to the Download Festival in UK (Download Festival UK). She measured the higiene of 810 concert goes over the 3 day festival. Each day she attempted find all the individuals she census on the first day.
    + 0 = you smell like a corpse, that is left to rot
    + 4 = you smell of sweet roses on fresh spring day
 
 The hypothesis is that the personal hygiene of the concert goers would go down dramatically over the 3 days of the festival. 


```{r festival data}
library(readr)
DownloadFestival <- read_csv("Data_files_csv/DownloadFestival.csv")

FD=DownloadFestival

```

Constructing histograms and detecting outliers

```{r have look at the data}
head(FD, n=2)
tail(FD)

```


```{r histograms}
head(FD)
 ggplot(FD, aes(day1))+ 
  geom_histogram(colour="white", fill="steelblue") + 
  labs(x = "Hygiene (Day 1 of Festival)", y = "Frequency")

  summary(DownloadFestival)
#binwidth = 0.6, fill="orange", colour="white"
```




Subsetting data = removing values larger than x


```{r subsetting}
Festivalday1=subset(DownloadFestival, day1<5)
summary(Festivalday1)
```



```{r no outliers}
festivalHistogram <- ggplot(Festivalday1, aes(day1))
festivalHistogram + 
  geom_histogram(fill="orange", colour="white") + 
  labs(x = "Hygiene (Day 1 of Festival)", y = "Frequency")

```

## Graficos de caja **box plots**

How to create boxplots


```{r boxplots2}

festivalBoxplot <- ggplot(Festivalday1, aes(x=1,y=day1))
festivalBoxplot + geom_boxplot() + labs(x = "Gender", y = "Hygiene (Day 1 of Festival)")


```


## Boxplot by Gender


```{r boxplots}
names(Festivalday1)
festivalBoxplot <- ggplot(Festivalday1, aes(x=gender,y=day2, colour=gender))
festivalBoxplot + 
  geom_point()+
  geom_boxplot(fill="yellow", alpha=0.1) + 
  labs(x = "Gender", y = "Hygiene (Day 2 of Festival)")


```

How to detect outliers.
Determine the % of data which are outliers (IN Spanish, sesgado)
NOTE: that I'm constructing a function, which does not exist  

```{r outliers}
#--------OUTLIERS----------


outlierSummary<-function(variable, digits = 2){
  
  zvariable<-(variable-mean(variable, na.rm = TRUE))/sd(variable, na.rm = TRUE)
  
  outlier95<-abs(zvariable) >= 1.96  # error de 95%
  outlier99<-abs(zvariable) >= 2.58   # error de 99%
  outlier999<-abs(zvariable) >= 3.29  # error de 99.9%
  
  ncases<-length(na.omit(zvariable))
  
  percent95<-round(100*length(subset(outlier95, outlier95 == TRUE))/ncases, digits)
  percent99<-round(100*length(subset(outlier99, outlier99 == TRUE))/ncases, digits)
  percent999<-round(100*length(subset(outlier999, outlier999 == TRUE))/ncases, digits)
  
  cat("Absolute z-score greater than 1.96 = ", percent95, "%", "\n")
  cat("Absolute z-score greater than 2.58 = ",  percent99, "%", "\n")
  cat("Absolute z-score greater than 3.29 = ",  percent999, "%", "\n")
}

outlierSummary(FD$day3)
```


How to do a BOXPLOT of the distribution of the data, no assuming normal distribution.  

In this figure we show the median and the percentiles and the outliers

```{r boxplot}

library(ggplot2)
ggplot(FD, aes(gender, day1))+ geom_boxplot()

```

Now to remove outliers

```{r boxplot2}

Festivalday1
ggplot(Festivalday1, aes(gender, day1))+ geom_boxplot()

```
#Line and error bars

1. Learn how to reformat data in the correct type of data frame (as the original data set is not in the correct format) with the function "stack"
2. How to add the mean of the variable with "stat_summary"
2. How to connect the mean with a line and change color
3. how to add the error bars and color (The 95% confidence intervals, created with the stat_summary() function and the "mean_cl_boot" argument are bootstrap confidence intervals using the smean.cl.boot() function in Hmisc)

## Install library(Hmisc)

```{r line and error bars}

library(Hmisc) # you need this package to add the confidence interval

library(readr)
Hiccups <- read_csv("Data_files_csv/Hiccups.csv")
```

```{r}
#hiccupsData=Hiccups

hiccups<-stack(Hiccups) # to reorganize the data in two columns 
head(hiccups)
tail(hiccups)
names(hiccups)=c("Num_Hiccups","Intervention") # change the names of columns
#hiccups$Intervention_Factor <- factor(hiccups$Intervention, levels = hiccups$Intervention)
head(hiccups)
```


```{r}
ggplot(hiccups, aes(y=Num_Hiccups,x=Intervention))+ 
  stat_summary(fun.y = "mean", geom = "point") + 
  stat_summary(fun.y = "mean", geom = "line", aes(group = 1),colour = "Red", linetype = "dashed") +      
  stat_summary(fun.data = mean_cl_boot, geom = "errorbar", width = 0.2, colour="blue") + 
  labs(x = "Intervention", y = "Mean Number of Hiccups")
```

```{r}
ggplot(hiccups, aes(y=Num_Hiccups,x=Intervention))+ 
  stat_summary(fun.y = mean, geom = "point") + 
  stat_summary(fun.y = mean, geom = "line", aes(group = 1),colour = "Red", linetype = "dashed") +      
  stat_summary(fun.data = mean_cl_boot, geom = "errorbar", width = 0.2, colour="blue") + 
  labs(x = "Intervention", y = "Mean Number of Hiccups")
```





